臺灣高等法院花蓮分院刑事判決　　　　　　　　　　　九十三年度上訴字第九五號
　　上　 訴　 人　臺灣臺東地方法院檢察署檢察官
　　被　　　　告　己○○
　　上訴人即被告　辰○○
　　共　　　　同
　　選 任辯護 人　吳漢成律師
　　上訴人即被告　未○○
　　共　　　　同
　　指 定辯護 人　申○○律師
　　上訴人即被告　戌○○
　　選 任辯護 人　陳信伍律師
　　被　　　　告　酉○○
　　選 任辯護 人　申○○律師
　　上訴人即被告　丑○○
　　共　　　　同
　　選 任辯護 人　張政衡律師
　　上訴人即被告　辛○○
　　被　　　　告　戊○○
　　上訴人即被告　子○○
　　被　　　　告　丁○○
　　上訴人即被告　庚○○
　　共　　　　同
　　選 任辯護 人　邱聰安律師
　　上訴人即被告　巳○○
　　選 任辯護 人　王丕衍律師
　　上訴人即被告　寅○○
　　被　　　　告　卯○○
　　共　　　　同
　　選 任辯護 人　陳信伍律師
　　上訴人即被告　癸○○
　　共　　　　同
　　指 定辯護 人　申○○律師
右列被告因貪污治罪案件，不服臺灣臺東地方法院九十年度訴字第二八三號中華民國
九十三年四月三十日第一審判決( 起訴案號：臺灣臺東地方法院檢察署九十年度偵字
第七四四號、七五六號、九四０號、九四四號、八七九號、一二七三號），提起上訴
，本院判決如左：
    主  文
原判決關於未○○、甲○○、午○○部分撤銷。
甲○○連續依據法令從事公務之人員，對於職務上之行為，收受賄賂，累犯，處有期
徒刑捌年，褫奪公權陸年。所得財物新臺幣拾萬元應予追繳，並沒收之，如全部或
一部無法追繳時，以其財產抵償之。
午○○連續依據法令從事公務之人員，對於職務上之行為，收受賄賂，累犯，處有期
徒刑柒年捌月，褫奪公權伍年。所得財物新臺幣貳拾萬元應予追繳，並沒收之，如全
部或一部無法追繳時，以其財產抵償之。
未○○公訴不受理。
其他上訴駁回。
    事  實
一、甲○○曾因竊盜案，於民國（下同）八十一年五月十四日，經最高法院判處有期
    徒刑六月確定，於八十二年三月六日執行完畢，午○○曾因賭博罪，於八十三年
    八月三十日經臺灣臺東地方法院判處有期徒刑六月確定，於八十三年九月二十二
    日執行完畢。辰○○、未○○（已死亡）、午○○、戌○○、甲○○、壬○○、
    丑○○、乙○○分別係臺東市市民代表會（下稱代表會）第五屆；第三至六屆；
    第六屆；第一、二、四、六屆；第三、四、六、七屆；第六、七屆；第五屆；第
    一至五屆市民代表；辛○○係臺東市市民代表會（下稱市代表會）第四屆至第七
    屆市民代表；巳○○係第五、六屆市民代表；子○○為第四、五屆市民代表；庚
    ○○為臺東縣太麻里鄉鄉民代表會（下稱鄉代表會）第十五屆鄉民代表；寅○○
    係代表會第五屆至第七屆市民代表；癸○○、丙○○為第六屆市民代表，其等十
    五人於附表所示臺東市公所（下稱市公所）太麻里鄉公所補助及撥款時間均係代
    表會之市民代表或鄉民代表，均為民選之公職人員，係依據法令從事於公務之人
    員。而市公所及鄉公所分別自八十一、八十五會計年度起，依臺東市民或太麻里
    鄉民代表之人數，每年編列一定金額之「市鄉民代表基層建設及設備配合款」（
    下稱補助款）。上述預算經費之動支，在每名市民代表或鄉民代表所分配之額度
    內，其等均可自行決定受補助單位及補助金額，決定後填妥臺東市民代表會或太
    麻里鄉代表會代表提案建議基層建設設備辦理情形登錄表（下稱登錄表）並親自
    簽名，交予代表會職員陳雪芳，再由陳雪芳以代表會名義發函通知市公所或由鄉
    代會發函通知鄉公所，動用上述預算經費，撥付各代表指定之受補助單位。辰○
    ○、未○○、午○○、戌○○、甲○○、壬○○、丑○○、乙○○、辛○○、巳
    ○○、子○○、庚○○、寅○○、癸○○、丙○○等身為民選市民代表或鄉民代
    表，關於前開款項之補助，本應依法從事不伎不求。詎有林義力者，自八十二年
    下半年間（即八十三會計年度）起，利用其父林蛑珠曾為臺東縣議會議長之良好
    政商關係，陸續發展其人際網絡，並先後與辰○○、未○○、午○○、戌○○、
    甲○○、壬○○、丑○○、乙○○、辛○○、巳○○、子○○、庚○○、寅○○
    、癸○○、丙○○等市鄉民代表達成下列期約：「各該市鄉民代表將其等職務上
    可運用之上開補助款，如加以配合而使其得取得承做工程、承購設備之機會，將
    分別按：工程類補助款總額整數之一成，設備類補助款總額整數之二成之方式，
    致贈回扣」，林義力以此方式確定辰○○、未○○、午○○、戌○○、甲○○、
    壬○○、丑○○、乙○○、辛○○、巳○○、子○○、庚○○、寅○○、癸○○
    、丙○○就如附表二至七、九、十、十一、十二、十四、十六、十七、十九、二
    十所示之會計年度，同意以前揭附表所示之金額配合其承做工程及承購設備後，
    即向前揭附表所示之學校、單位接洽，告知上開市鄉民代表同意補助各該學校並
    交其負責辦理，利用各該機關、學校主管、承辦人貪圖補助心理，得渠等之同意
    配合，並協商採購之設備或施作之工程，隨後即大部分由其或其妻子賴景櫻、其
    職員繕寫登錄表，少部分由上該期約配合辦理之市鄉民代表依協商內容填妥登錄
    表或請他人代填，再交由該市民代表簽名，嗣由其或其職員送交陳雪芳經如前所
    述程序，而由市公所於前揭附表所示時間正式發函受補助學校，或由鄉代會直接
    函文鄉公所，通知補助事宜，並即由林義力以其實際負責之一鑫行、國鑫行、友
    聯行、日亞行、三揚行、育伸商行、育伸儀器行等商號名義，選擇性穿插製作形
    式上之比價資料，以求符合各該受補助學校、單位關於採購、施作工程之規定，
    並辦理如前揭附表所示之工程或設備採購後，於前揭附表所示時間由市鄉公所撥
    款於補助之學校，轉支付予林義力。並由林義力伺機於採購或施作工程之前或之
    後，交付各該市鄉民代表如前揭附表所示回扣數額之賄賂。
二、案經臺灣臺東地方法院檢察署檢察官自動檢舉及法務部調查局東部地區機動工作
    組（下稱東機組）移請臺灣臺東地方法院檢察署檢察官偵查起訴。
    理  由
壹、有罪部分：
  一、訊據上訴人即被告辰○○、未○○、午○○、戌○○、甲○○、壬○○、丑○
      ○、乙○○、辛○○、巳○○、子○○、庚○○、寅○○、癸○○、丙○○等
      人，對於在附表二至七、九、十、十一、十二、十四、十六、十七、十九、二
      十所示市鄉公所補助時間擔任臺東市市民代表，而市鄉公所在前揭補助時間確
      有補助款預算之編列，其等亦確有建議補助前揭款項之事實均坦承不諱，惟(一)
      辰○○辯稱略以：不認識林義力，係學校的人要求建議補助，尤以仁愛國小部
      分係因其擔任家長會長，學校老師提議補助，且東海國中採公開招標方式採購
      ，市民代表雖有建議權，但補助之後續程序即不清楚，未收受回扣，林義力記
      事本未有其收受回扣之記載云云；(二)午○○辯稱略以：不認識林義力，建議補
      助後之程序不清楚，未收取回扣云云；(三)戌○○辯稱略以：曾接受林義力祖父
      協助，渠父親在選舉期間亦曾對其有所協助，但林義力其不熟，沒有拿過林義
      力回扣，只在代表會見過林義力一次云云；(四)甲○○辯稱略以：未收取回扣，
      林義力僅空言給付一成、二成，甚至三成回扣，然對於交付回扣之時間、地點
      無一能清楚說明，所述均屬片面之詞，不足採信云云；(五)壬○○辯稱略以：市
      民代表只負責建議補助，至於建議後的程序即與市民代表無關，因而受補助學
      校、單位如何辦理採購？有無舞弊？均與市民代表無涉；本案積極證據僅有林
      義力之供述，但其根本未與林義力有所接觸，林義力卻指述因交付回扣與其見
      過一、二次面，然見面之時間、地點林義力根本無法清楚說明，所述顯有瑕疵
      ，不足採信；何況果如林義力所言，僅與其見過一、二次面，焉可能見第一次
      面即係為交付回扣而來，此顯與常情有違云云；(六)丑○○辯稱略以：當時擔任
      知本國中家長會長，應校長要求而建議補助，建和國小部分亦係當時之校長要
      求補助，不認識林義力，更未收受回扣，林義力僅空言指稱送回扣，但如何送
      回扣？何時送回扣均未詳細說明，所言顯非可採云云；(七)乙○○辯稱略以：為
      回饋母校而建議補助康樂國小，但預算執行係學校自行處理，其不知情，林義
      力未向其爭取預算，其亦未向林義力收取回扣云云，(八)辛○○辯稱略以：八十
      六年擔任議會秘書前不認識林義力，補助款都是由受補助學校或單位的人要求
      補助，評估有需要才補助，與林義力無關，更沒有收取回扣，同意補助後係由
      市公所負責處理，後續情形不清楚，林義力曾經丟一包東西在其車上，打開看
      是一疊錢，過年後即與兒子開車將之歸還云云；(九)巳○○答辯略稱：不認識林
      義力，未收取回扣，簽名建議補助後之流程不清楚，學校部分是老師、家長等
      請求補助云云；(十)子○○辯白略謂：不認識林義力，本身是豐田國中家長會長
      ，補助知本國中是應地方人士要求，建議補助後的後續情形不知道，未收取回
      扣云云；(十一)庚○○略辯稱：不認識林義力，未收取回扣，建議補助後的後續情
      形不清楚，三和國小係鄉長建議補助云云。(十二)寅○○辯稱略以：雖認識林義力
      之父，但八十六年擔任議會秘書前並不認識林義力，市民代表雖有建議權，但
      補助之准否決定權在市公所，驗收、設計等職權亦在市公所，其無收受回扣，
      且依林義力在筆記所記載，致贈回扣之對象為「陳瑞豐」，而非其本人「寅○
      ○」云云；(十三)癸○○辯白略謂：根本未將補助款交予林義力處理，受補助單位
      需要補助時，或以公文或直接與其接洽，其再建議市公所，未與林義力有所協
      議，更未收受林義力致贈之回扣，且林義力在檢察官偵訊時曾供稱：「我送錢
      給民意代表或官員都有記帳，因為要給的錢太多了，記帳是我的習慣，若是沒
      有記帳的，應該就沒有給」而林義力並未記載致贈如附表三所示補助款項之回
      扣云云；(十四)丙○○答辯略稱：與林義力非熟悉，林義力未找伊要求補助，至於
      伊之前補助何單位已不復記憶，大部分是市公所之人向伊說明何單位較需補助
      ，伊即依建議補助選民較多之單位，至於補助之內容伊不清楚，學校如有需要
      補助亦可直接找伊洽商，不需經過林義力，且伊以前雖居住於臺東市○○路尚
      未超過豐里派出所附近，該處附近也確有加油站，但林義力並未去過伊家，也
      未在伊家致贈回扣云云。
  二、本院經查：
    (一)前開被告辰○○、未○○、午○○、戌○○、甲○○、壬○○、丑○○、乙○
      ○、辛○○、巳○○、子○○、庚○○、寅○○、癸○○、丙○○十五人自承
      曾於右揭時地向台東市公所申請工程補助款、設備款撥付學校部分，經核與附
      表二至七、九、十、十一、十二、十四、十六、十七、十九、二十所示各項採
      購設備案之登錄表（參九十年度他字第三四號卷第八卷第三十一頁、第三十二
    頁；第六十四頁、第八十五頁、第一百十六頁、第一百十八頁、第一百三十頁
      、第一百三十四頁；第一百十四頁；第六十六頁、第一百二十八頁；第八十九
      頁、第九十頁、第一百零三頁；第一百零八頁、第一百二十四頁；第二十九頁
      、五十四頁、第七十頁、第七十二頁、第一百二十六頁；第二十二頁、第二十
      四頁、第三十四頁、第四十八頁、第二十五頁、第五十頁、第七十八頁、第一
      百零五頁、第一百零六頁；子○○、庚○○部分無登錄表；第十三頁、第六十
      二頁、第六十頁、第一百十二頁；第一百十頁；第五十六頁、第一百二十頁、
      第九十二頁、第一百四十二頁；第六十八頁）、市公所領據、統一發票、預算
      書、估價單、粘貼憑證用紙等（參九十年偵字第一二七三號卷第三卷第四十六
      頁至第五十七頁、第一百八十四頁至第二百二十四頁、第二卷第一百六十八頁
      至第一百八十二頁、第九十七頁至第一百十六頁、第一百八十五頁至第一百九
      十九頁、第二百零二頁至第二百十六頁、第三卷第九十六頁至第一百零八頁、
      第八十八頁至第九十五頁、九十年度偵字第一二七三號卷第二卷第一百三十八
      頁至第一百六十二頁；第三卷第一百二十五頁至第一百八十一頁、第六十一頁
      至第七十二頁；第二卷第二百三十一頁至第二百三十四頁、第十一頁至第二十
      六頁、第二一九頁至第二二八頁、第二十九頁至第五十一頁、第一百十九頁至
      第一百三十六頁）所示內容相符，此有前開資料附卷可稽，且證人即市公所負
      責議事及總務之職員陳雪芳亦證稱，代表會當時確有「補助款」預算之編列，
      是被告十五人自承部分與事實相符，堪予採信。
    (二)按各級民意機關代表，如依法令從事於公務而有瀆職行為者，固應依公務員瀆
      職罪論科；如非依法令從事於其民意代表本身之公務而有詐欺或其他違法行為
      時，即與一般平民百姓無異，以上有最高法院八十年度台上字第五八八三號判
      決意旨可資參照；而被告辰○○、未○○、午○○、戌○○、甲○○、壬○○
      、丑○○、乙○○、辛○○、巳○○、子○○、庚○○、寅○○、癸○○、丙
      ○○十五人既為臺東市市民代表或卑南鄉民代表，是其等為貪污治罪條例第二
      條前段所稱之「依據法令從事於公務之人員」甚明。又各地方政府所編列之所
      謂「小型工程及設備補助款」等類似之經費，係臺灣省政府未精簡之前，所屬
      各地方政府普遍編列之預算，供各級民意代表在編列預算額度內，依其所知亟
      需補助者，建議地方政府加以補助經費，以從事工程之施作或設備之添購，法
      雖未明定民意代表之建議可得拘束地方機關，惟一般而言，該筆預算之編列，
      主要目的既在表達地方政府對民意代表建議權之尊重，民意代表如提出具體建
      議，地方政府自無隨意加以否決之理，否則地方政府依一般實際需要具體編列
      預算即可，何須另編列該項補助款預算，是地方政府對於該項補助款預算之補
      助用途及補助對象，均係尊重議員或議會之建議應可認定，且此應為公眾週知
      之事。是此項補助款之補助用途、補助對象及數額等，民意代表均有堅強而有
      力之「建議權」，地方政府基於對民意機關之尊重，祇要形式上在預算範圍之
      內，均會接受民意代表或民意機關之建議，故該等經費在實際運作上，與其謂
      民意代表有「建議權」，不若謂已有具體之「指定權」，僅需民意代表或民意
      機關具體指定補助，地方政府依其尊重民意代表、民意機關之編列本項預算目
      的，自會依前揭指定加以執行補助，從而被告所辯僅有建議權，無法決定是否
      補助云云，顯與事實不符，不足採信。再者，貪污治罪條例第五條所謂之「職
      務」，固必因法律或命令賦予行為人以一定之職務始足當之；且所謂「職務上
      之行為」，係指在其職權範圍內所應執行或得執行者而言，此有最高法院九十
      年度台上字第七三０八號、第五七六四號判決意旨可資參酌；是貪污治罪條例
      第五條所謂之「職務上行為」，必係因法律、命令賦予一定之職務，而依該職
      務在職權內所應執行或得執行之行為，始得謂為貪污治罪條例第五條第一項第
      三款之所謂公務員「職務上之行為」；然預算案經立法機關通過及公布者為法
      定預算，在位階上與法律相當，有司法院大法官會議釋字第五二０號解釋可參
      ，則民意代表依通過並公布之預算案，執行對於地方政府補助款之指定權，雖
      非因法律或命令賦予之職務，效力上仍與法律所賦予之職務相當，從而所為仍
      屬其職務上之行為甚明，是辰○○、未○○、午○○、戌○○、甲○○、壬○
      ○、丑○○、乙○○、辛○○、巳○○、子○○、庚○○、寅○○、癸○○、
      丙○○十五人對於前開補助款之指定，應屬其等擔任市鄉民代表職務上之行為
      ，亦可認定。
    (三)前開登錄表除簽名外，均係由林義力或指示其妻子賴景櫻或職員所繕寫，業據
      林義力確認後於各該登錄表後註記簽名，並於原審調查時再予訊問確認在卷（
      見原審卷第三卷第五百四十五頁至第五百五十六頁、第五百三十八頁、第五百
      七十貢、第六百十二頁、第六百三十九頁、第六百七十五頁、第五百七十一頁
      、第六百十六頁、第六百七十八頁、第五百五十三頁、第六百二十四頁）；而
      由前開統一發票、估價單所示，附表二至七、九、十、十一、十二、十四、十
      六、十七、十九、二十所示補助之採購，承買、報價廠商均為林義力實際負責
      之前開商號；足見前開補助款執行之採購及工程均為林義力所實際承做。
    (四)證人林義力供稱略以：學校會去找民意代表尋求補助，我從學校處查知何代表
      準備補助何學校，並瞭解學校之實際需要後，填好登錄表再去找該名準備補助
      之民意代表，表示學校需要何種補助，並請該名代表同意、簽名，如該民代表
      不在，有時也會將寫好之登錄表放於代表會請該民意代表簽名，希望能承做該
      補助工程，並致贈回扣，回扣金額為：補助採購設備時，補助金額之二成；補
      助施工時，補助金額之一成；我實際負責之商號計有：一鑫行、國鑫行、育伸
      儀器行、日亞行、三揚行，育伸儀器行後來改為育伸商行（參原審卷第三卷第
      五百三十八頁起）；有些民意代表是將補助款全權交由我處理（應指程序方面
      ），所以在市公所通知學校有代表補助款可支用之公文寄達學校前後，我到學
      校找校長，向他表示代表之補助款是我為學校爭取的，希望相關購置案能交給
      我承做（參九十年度他字第三四號卷第一卷第一百五十四頁背面【業經證人於
      修法前原審訊問時對該調查筆錄之真實性予以證實《下同，並參原審卷第三卷
      第五百三十五頁》，詳參理由壹之一、(八)所述】；學校採購款或工程款多數非
      恰好為整數，但致贈之回扣均以整數計算（參九十年度他字第三四號卷第八卷
      第二頁）。參照前開登錄表均係由林義力繕寫，或由其指示妻子賴景櫻、職員
      繕寫，在在顯示於民意代表具體向市鄉公所指定具體補助前，林義力已知悉補
      助詳情，顯見林義力前開致贈回扣之證述，非無依據。而針對有無致贈辰○○
      、未○○、午○○、戌○○、甲○○、壬○○、丑○○、乙○○、辛○○、巳
      ○○、子○○、庚○○、寅○○、癸○○、丙○○十五人等人回扣部分，林義
      力經原審，分別證稱略如下載：
      (1)關於辰○○部分：
        有致贈辰○○回扣，但在何處交付，交付多少，均已不記得，辰○○的部分
        日誌中未有回扣之記載。（參原審卷第三卷第六百三十八頁起）。
      (2)關於午○○部分：
        有致贈回扣給午○○（參原審卷第三卷第五百七十一頁）。
      (3)關於戌○○部分：
        跟戌○○不像議員那麼熟，沒有真正交談，戌○○跟我父親應該很熟，我有
        交付回扣給戌○○，交付的確實時間、地點忘記了，我曾經去他家拜訪過一
        次，是否有到他加送回扣不確定（參本院卷第三卷第六百十七頁起）。
      (4)關於甲○○部分：
        甲○○部分登錄表是我拿去給他簽名的，甲○○的部分是一手交錢，一手交
        登錄表讓他簽名；他有到我公司拿過，我也有去他家，也到代表會，他以前
        住在中興路的鐵道旁，即臺糖高爾夫球場的鐵道旁邊；在我公司交的回扣比
        較多，我太太賴景櫻、職員都在場，因為代表會人比較多（參原審卷第六百
        七十八頁起）。
      (5)關於壬○○部分：
        有交回扣給壬○○，記事本送回扣的記載，有的有記，有的沒記，但確實有
        送回扣給壬○○；我與壬○○不熟，為了補助款的事，有跟他見過一、二次
        面，但交付的地點不記得了（參原審卷第三卷第五百五十二頁起）。
      (6)關於丑○○部分：
        有拿回扣款給丑○○，但不記得交回扣的地點（參原審卷第三卷第六百二十
        四頁起）。
      (7)關於乙○○部分：
        有交付回扣給乙○○，但交付的地點忘記了（參原審卷第三卷第六百二十七
        頁起）。
      (8)關於辛○○部分：
        有交付辛○○回扣，他兒子有把錢交還給我，「八十七年之前」我尚未到臺
        東縣議會當機要秘書時、「事發之前」交還給我的；只記得我給他的回扣有
        還給我，是否全部還我，我也不記得了（參原審卷第三卷第五百四十六頁起
        ）。
      (9)關於巳○○部分：
        確實有致贈巳○○回扣（參原審卷第三卷第五百五十七頁）。
      (10)關於子○○部分：
        確實有致贈子○○回扣，但我忘記是如何交付（參原審卷第三卷第六百三十
        六頁）。
      關於庚○○部分：
        透過鄉長介紹，我有跟庚○○接觸過，我有交付回扣款給他（參原審卷第三
        卷第六百四十七頁）。
      關於寅○○部分：
        如附表一所示寅○○指定補助之款項，估價單、收據等都是我的商號，因為
        公家機關需要三家估價單，所以我請職員以不同筆跡，並用我的商號名義出
        具估價單，雖然不記得確切金額，但我確定有送回扣給寅○○（參原審卷第
        三卷第五百四十頁起）。
      關於癸○○部分：
        確實有致贈癸○○回扣（參原審卷第三卷第五百六十八頁）。
      關於丙○○部分：
        我確定有致贈丙○○回扣，且不止一次，我有去過丙○○在臺東市○○路往
        知本方向加油站附近的家，在該處將回扣拿給丙○○（參原審卷第三卷第六
        百十三頁）。
      依前開登錄表、市公所領據、統一發票、預算書、估價單、粘貼憑證用紙，及
      林義力、賴景櫻繕寫登錄表之事實，再參酌林義力所證，被告辰○○、未○○
      （該部分林義力在原審受命法官訊問時所供顯有迴護，應以在東機組所做之陳
      述為可信，詳後(十七)）、午○○、戌○○、甲○○、壬○○、丑○○、乙○○、
      乙○○、辛○○、巳○○、子○○、庚○○、寅○○、癸○○、丙○○十五人
      即有將其等市民代表職務上可運用如附表二至七、九、十、十一、十二、十四
      、十六、十七、十九、二十所示補助款，配合林義力運作，方便其取得相關工
      程承做、設備承購之情形。
    (五)接到市公所補助函之前，受補助學校、單位並不知有如附表二至七、九、十、
      十一、十二、十四、十六、十七、十九、二十所示之所謂民意代表補助款，但
      前開補助通知後不久甚至之前，林義力即到學校，並表示該補助款係其向市民
      代表爭取，希望該補助相關之採購或工程由其承做，因此校長或相關主管遂指
      示補助之採購交由林義力承做，比價之三家估價單均係由林義力所提供，甚至
      預算書亦由林義力負責製作，或依林義力所提供資料製作，承辦人員並未實際
      詢價，僅作形式上之比價，上情業據證人即卑南國中總務主任張居正（相關補
      助：附表三編號一號）、豐年國小代理總務主任汪曉惠（相關補助：附表五編
      號二號）、豐田國中總務主任涂振源（相關補助：附表四編號五號）、康樂國
      小總務主任陳居發（相關補助：附表十編號一、二號）、富岡國小總務主任田
      桂香（相關補助：附表四編號二號、附表五編號六號、附表七編號三號）、豐
      榮國小總務主任陳柏明（相關補助：附表二編號二號）、康樂國小總務主任呂
      義農（相關補助：附表三編號六號、附表五編號一、四號）、馬蘭國小總務主
      任江泰元（相關補助：附表三編號八號）、建和國小總務主任陳賴糊（相關補
      助：附表三編號十號、附表四編號三號、附表五編號五號、附表九編號一號）
      、仁愛國小總務主任陳文富（相關補助：附表二編號三號）、新園國小總務主
      任林政隆（相關補助：附表六編號三號、附表七編號二號）、康樂國小總務主
      任李玫玲（相關補助：附表四編號四號、附表五編號四號）、知本國中事務組
      長吳昭玉（相關補助：附表三編號五號、附表九編號二、三號）等人，在原審
      審理及東機組調查時供述甚明（參原審第七卷第一千六百二十四頁起、第六卷
      第一千三百五十六頁起、第七卷第一千五百零六頁起、九十年度他字第三四號
      卷第三卷第十三頁起、第四卷第五十二頁起、第二卷第一百五十七頁起、第三
      卷第一頁起、第五十四頁起、第二十一頁起、第二十五頁起、第五十頁起、第
      六十四頁起、第六十八頁起、第二卷第一百二十二頁起、第三卷第四十七頁起
      、第五十八頁起、第七十六頁起），證人即富岡國小校長及總務主任宋錄杉、
      黃東華（相關補助：附表三編號三號）等人在原審及東機組調查時證述明確（
      參原審卷第三卷第六百九十六頁起、九十年度他字第三四號卷第三卷第七十三
頁），證人即南王國小總務主任楊仁忠（相關補助：附表二編號二號）於東機
      組調查時證述在卷（參九十年度他字第三四號卷第一百十四頁，楊仁忠業於九
      十二年九月二十三日死亡，有法務部戶役政連結作業系統查詢資料一份附於本
      院卷第六卷第一千二百五十一頁可考，依刑事訴訟法第一百五十九條之三第一
      款規定，其警詢中之陳述得為證據），上情業據證人即豐田國中校長王錦陞（
      相關補助：附表二編號六號、附表四編號二、四號）、仁愛國小總務主任陳文
      富（相關補助：附表二編號二至四號）、新園國小總務主任林政隆（相關補助
      ：附表一編號六號、附表二編號十一號）、市立托兒所所長吳淑婉（相關補助
      ：附表一編號三、四號、附表二編號九、十號）、豐田國中總務主任鄭協和、
      事務組長彭珠真（相關補助：附表二編號六號；附表四編號二、四號）、康樂
      國小總務主任李玫玲（相關補助：附表二編號十二號）、知本國中事務組長吳
      昭玉（相關補助：附表二編號五號、附表四編號三號）、三和國小校長甘哲昌
      、總務主任陽惠美（相關補助：附表六編號一號）、富岡國小總務主任田桂香
      （相關補助：附表一編號五號）、豐榮國小總務主任陳柏明（相關補助：附表
      二編號七、八號）、建和國小總務主任陳賴糊（相關補助：附表一編號一號）
      等人，在原審審理及東機組調查時供述甚明（參原審第七卷第一千五百零一頁
      起、第六卷第一千三百五十六頁；九十年度他字第三四號卷第五卷第十八頁起
      、第二卷第一百二十二頁起、第三卷第四十七頁起、第四卷第四十九頁起、第
      三卷第九十二頁起、第五卷第二十三頁起、第三卷第五十八頁起、第二卷第八
      十頁起、第三卷第七十六頁起、第七卷第四十四頁起、第二十九頁起、第三卷
      第二十一頁起、第二十五頁起、第六十八頁起），證人即寶桑國小總務主任陳
      清文（相關補助：附表二編號一號）於東機組詢問時亦證述大致相同（參九十
      年度他字第三四號卷第三卷第二十九頁，該等筆錄業於九十二年九月一日刑事
      訴訟法修正前由原審受命法官予以提示被告巳○○，請參原審第二卷第三百三
      十頁），證人即臺東市清潔隊隊長吳進興（相關補助：附表一編號二號）在東
      機組及原審受命法官訊問時供訴大抵亦相符，（參原審卷第三卷第七百零五頁
      、九十年度他字第三四號卷第四卷第三十八頁），證人即寶桑國中總務主任洪
    信淵、事務組長李昭男（相關補助：附表一編號三號、附表三編號一號）、富
      岡國小總務主任田桂香（相關補助：附表一編號四號、六號；附表四編號二號
      ）、豐榮國小總務主任陳柏明（相關補助：附表一編號一號、二號）、康樂國
      小總務主任呂義農（相關補助：附表三編號二號；附表四編號一號）、馬蘭國
      小總務主任江泰元（相關補助：附表三編號三號、五號）、建和國小總務主任
      陳賴糊（相關補助：附表四編號三號）等人，在原審審理及東機組調查時供述
      甚明（參原審第六卷第一千三百三十七頁起、九十年度他字第三四號卷第二卷
      第八十七頁起、第九十頁起、第三卷第二十一頁起、第二十五頁起、第五十頁
      起、第六十四頁起、第六十八頁起），各校情形容有小差異，但大致如前所述
      而相符。林義力既協助民意代表繕寫登錄表，又在市公所行文各受補助單位告
      知補助前後，至各受補助單位邀功請求將採購或工程交其承做或承購，如此肆
      無忌憚穿梭於指定補助之民意代表與受補助單位間承做採購案及工程，其間當
      有所依恃，絕非偶然僥倖所能解釋。又前開各受補助學校負責執行採購之人員
      ，在原審審理時所述雖或多或少與東機組調查時有所出入，但經檢察官提示調
      查筆錄後，各證人均稱前開調查時未有何不法對待，均在意識自由情形下接受
      詢問，且所述亦屬實在，則前後所述如有差異，衡情自以離事發較近記憶較為
      清晰之東機組調查筆錄為可信。其次，陳賴糊雖又證稱：關於預算之取得、製
      作，調查筆錄之記載有些小出入，當時雖有反應，但調查員指示到法院以後再
      說明等語；經查，陳賴糊所證係有關附表四編號三號建和國小「古生物化石展
      示標本」採購部分，而關於預算之取得陳賴糊調查筆錄之記載略為：除了黃秋
      、鄭定國因選八十三年度縣議員期間主動來校與我接洽希望幫忙拉票，同時表
      示學校如有需要可以補助，故我向渠等要求補助兩台水冷式站立型冷氣‧‧‧
      ‧其他七位市民代表非主動補助，也非學校爭取‧‧‧‧都是在學校收到市公
      所通知後，才知道該七位市民代表撥款補助‧‧‧‧礦石標本、化石標本、鄉
      土教材、貝殼等是林煌崇先來推薦，我對他說很需要但是沒有錢，他即告知他
      有辦法幫我們找到補助款等語，而該項「古生物化石展示標本」之採購係林煌
      崇親自至建和國小推銷，並表示如有需要林義力可代為爭取經費補助，業經林
      煌崇供述甚明（詳如後有罪部分理由一之(六)所述），經核陳賴糊調查筆錄中關
      於補助預算取得之前開供述，與林煌崇所證大致相符並無出入；顯見該筆錄之
      記載尚屬詳實，非千篇一律記載林義力操縱民意代表補助款之運作；況陳賴糊
      隨後於檢察官提示筆錄追問「調查筆錄與你所言那一部分不一樣」時（原審審
      理中），隨即改稱：「都一樣」（參原審卷第六卷第一千三百九十五頁、第一
      千三百九十六頁），足見陳賴糊前揭關於「預算之取得、製作筆錄記載有出入
      」之供述，為臨訟圖卸被告刑責之托詞，不足採信。是本件附表二編號二、三
      號；附表三編號一、二、三、五、六、八、十號；附表四編號二至五號；附表
      五編號一、二、四、五、六號；附表六編號三號；附表七編號二、三號；附表
      九編號一、二、三號；附表十編號一、二號各該補助，被告辰○○、未○○、
      午○○、戌○○、甲○○、壬○○、丑○○、乙○○、辛○○、巳○○、子○
      ○、庚○○、寅○○、癸○○、丙○○等十五人，均有配合林義力取得承做、
      承購之權，益為明顯。再者，林義力雖供稱略謂：自學校處查知何代表準備補
      助學校，始聯絡該民意代表並致贈回扣，爭取承做等語，惟因林義力致贈回扣
      爭取承做民意代表補助採購、工程之對象甚多，是前揭所言非必即為其與本件
      被告辰○○、未○○、午○○、戌○○、甲○○、壬○○、丑○○、乙○○、
      辛○○、巳○○、子○○、庚○○、寅○○、癸○○、丙○○等十五人之聯繫
      方式，而本件學校方面係市公所函告時方知有補助之事，隨後林義力即至受補
      助學校邀功並希望承做，業經前揭證人證述明確，是本件應認係由林義力先自
      辰○○、未○○、午○○、戌○○、甲○○、壬○○、丑○○、乙○○、辛○
      ○、巳○○、子○○、庚○○、寅○○、癸○○、丙○○等十五人處得悉補助
      詳情後，再向前揭附表二至七、九、十、十一、十二、十四、十六、十七、十
      九、二十所示之學校接洽，告知上開議員同意補助各該學校並交其負責辦理，
      利用各該學校主管、承辦人貪圖補助心理，得渠等之同意而承做設備之採購或
      工程之施作。
    (六)證人即銷售貝殼、岩石礦物標本、化石予林義力並受託至學校推銷之林煌崇，
      在原審時證稱略以：認識建和國小總務主任陳賴糊、富岡國小總務主任田桂香
      、康樂國小李玫玲等人，約八十六年下半年，林義力所出售之貝殼、岩石礦物
      標本、化石均係渠所提供，當時林義力曾要求幫忙將概算書拿到學校詢問各校
      有無需要，我到學校時就直接告知林義力問有無需要，如有需要林義力會負責
      向相關民意代表爭取經費補助，學校如同意補助、購買，渠即卸貨並負責擺設
      ，到學校詢問時有遇到田桂香、陳賴湖等人，賣給林義力之貝殼、岩石礦物標
      本、化石等，每套約五萬五千元至六萬元（按林義力每套出售價格約為十七萬
      八千元），如果有辦法渠當然願意自己賣等詞。由林煌崇所供可知，林義力對
      於民意代表補助款之指定，有一定之影響，其有所依恃尤為明顯。
    (七)本件如附表二至七、九、十、十一、十二、十四、十六、十七、十九、二十所
      示之補助款，登錄表除簽名部分外，均係林義力或由其指示妻子賴景櫻、職員
      所填寫。而學校之三份估價單均係林義力所提供，預算書由林義力代為製作，
      或由承辦人員依林義力所提供之資料所製作，學校承辦人員僅能配合辦理，並
      未依規定實際從事詢價、比價，業經證人林義力、張居正、汪曉惠、涂振源、
      陳居發、田桂香、陳柏明、呂義農、江泰元、陳賴糊、陳文富、林政隆、李玫
      玲、吳昭玉、宋錄杉、黃東華、楊仁忠、林煌崇、王錦陞、陳文富、林政隆、
      吳淑婉、鄭協和、李玫玲、吳昭玉、甘哲昌、陽惠美、田桂香、陳柏明、陳賴
      糊、陳清文、吳進興等人供述明確，而如前述。受補助學校願放棄詢價、實際
      比價之機會，不爭取採購之最大利益，將全部採購過程委諸林義力辦理，主要
      係因主觀上認為，可否獲得補助操之於林義力，為獲補助，學校人員只得配合
      向林義力指定之商號、價格採購。惟市民代表掌握補助款之指定權，為何甘於
      配合林義力承做採購或工程，則不無疑慮？究係單純因林義力父親為縣議會前
      議長礙於情面所致，抑或如林義力所稱係因致贈回扣之故，則有探求之必要，
      茲說明如下：
      (1)致贈回扣所涉者，對於依據法令從事公務之人員有無交付賄賂，致贈者有無
        犯罪雖需視致贈目的相關者，是否「違背職務之行為」而定，非致贈回扣即
        必然成立貪污犯罪，然遑論通常之人就是否對於「違背職務之行為」致贈回
        扣非甚瞭解，一般認為致贈回扣即屬不法；且即便非成立犯罪，致贈回扣在
        社會道德上至少非光彩之舉，是如非事實，一般人應無隨意承認「長期連續
        致贈公務員回扣以取得採購案承做權」之理，非僅本身不光彩，尚且損及他
        人，則關於有無致贈回扣之事，一般人當不致隨意無中生有；而林義力就致
        贈民意代表回扣款一節，自東機組調查，檢察官偵訊，至原審受命法官調查
        訊問時，始終堅稱不移，依上說明，其所述顯非空穴來風；更何況在偵、審
        中經具結程序，所證如有不實需負偽證刑責，證人尤無隨意誣指，陷他人於
        不法危境，亦自陷犯罪之泥沼。由此亦顯見，本件林義力證稱被告辰○○、
        未○○（東機組調查時）、午○○、戌○○、甲○○、壬○○、丑○○、乙
        ○○、辛○○、巳○○、子○○、庚○○、寅○○、癸○○、丙○○等十五
        人收受回扣，存有一定程度之可信性。
      (2)林義力被逮捕、羈押前，為防民意代表收受回扣後不認帳重複要求，為此所
        製作之筆記（參原審卷第三卷第五百四十三頁）清楚記載致贈回扣之暗語，
        諸如「洪000000000000」之記載，據其供稱係略表：八十五年
        八月十日早上九時三十分致贈共同被告辛○○十萬元之意，該記載非經其解
        讀，外人甚難理解其含意，而經其解說後，又覺如此記載甚為合理，絕無牽
        強附會，是由林義力被捕、搜索前所記載之筆記亦在在顯示，林義力在本件
        訴訟所述致贈回扣一節，絕非無中生有全無依據，否則何以事先已有致贈回
        扣之清楚記載。
      (3)林義力就向甲○○致贈回扣之情節，諸如：甲○○部分登錄表是我拿去給他
        簽名的，甲○○的部分是一手交錢，一手交登錄表讓他簽名；他有到我公司
        拿過，我也有去他家，也到代表會，他以前住在中興路的鐵道旁，即臺糖高
        爾夫球場的鐵道旁邊；在我公司交的回扣比較多，我太太賴景櫻、職員都在
        場，因為代表會人比較多等語（參原審卷第六百七十八頁起），描繪栩栩如
        生，益見林義力所證內容為可信。
      (4)被告戌○○坦承：登錄表是林義力拿到代表會給我簽名的等語（參原審卷第
        三卷第六百十八頁）；而共同被告癸○○亦自承：登錄表示林義力拿給我，
        是我自己簽名的，有時候我不在，他會拿到代表會請別人拿給我簽，會請小
        姐跟我講，所以我知道是他拿來的等語（參原審卷第三卷第五百六十八頁）
        。由戌○○及癸○○前揭供述可知，林義力確有代寫登錄表後，再持往請市
        民代表簽名指定補助之情形，且此已非僅個案，因其經年累月進行，已有固
        定程式與軌跡，即林義力如未遇市民代表本人時，即將繕寫完畢之登錄表請
        託代表會人員轉交，該市民代表亦均可得知林義力已然知悉補助情形，是類
        如癸○○所述之流程絕非止於個案，而係經常性之合作模式，既係經常性之
        合作，自非其父曾任縣議會前議長之情面所可長期操控，從而林義力與配合
        指定補助款之民意代表間，有利益之往來堪可認定。
      (5)由前揭說明可知，證人林義力主觀上無故為不實供述之動機，客觀上由之前
        已製作之筆記，及記憶所及，致贈回扣之細節證述內容栩栩如生，請託補助
        已有制式化程式等情形，在在顯示確有致贈回扣之情事，是林義力前開所證
        自堪採信，辯護人指摘林義力所述不足證明致贈回扣，尚無理由。再者，本
        件除林義力之證言外，尚有相關登錄表、市公所領據、統一發票、預算書、
        估價單、粘貼憑證用紙等，及各校負責採購人員之供述可資佐證，即便就致
        贈回扣一節，證人即各校辦理採購人員所為與一般採購程序相違之過程陳述
        ，亦可間接佐證林義力所證致贈回扣一節堪以採信，是辯護人所執，致贈回
        扣部分僅有林義力一人之供述，未有其他證據佐證之所辯，尚無可採。
    (八)按刑事訴訟法第一百五十九條第一項「被告以外之人於審判外之言詞或書面陳
      述，除法律有規定者外，不得做為證據」之規定，係本次修法時參考英美傳聞
      法則所制訂，其立法目的主要在確保當事人之反對詰問權，排除與直接審理主
      義、言詞審理主義有所違背之傳聞證據，此為修正理由所明載；是雖為證人在
      司法警察單位所做之陳述，如已經該證人到庭具結，並證稱前開陳述內容為真
      實，再賦予當事人反對詰問發現真實之機會，即難謂前開審判外之陳述不得作
      為認定犯罪事實之證據。又九十二年一月十四日修正通過之刑事訴訟法施行前
      ，已繫屬於各級法院之案件，於刑事訴訟法施行前已依法定程序進行之訴訟程
      序，其效力不受影響，就此刑事訴訟法施行法第七條之三但書亦有明定；而九
      十二年一月十四日修正通過之刑事訴訟法關於傳聞法則之相關規定，係自九十
      二年九月一日施行，此觀該法施行法第七條之二後段即知；則九十二年九月一
      日新法施行前，業經法院依舊法調查之證據，其證據能力之有無，自應依調查
      時尚屬有效之舊法規定判斷，而無適用新法之可言。從而本件證人在東機組所
      為之陳述，如經受命法官於九十二年九月一日前，依修正前刑事訴訟法規定對
      被告加以提示筆錄，使其得以陳述意見，該供述即難謂無證據能力；尤有甚者
      ，該供述如經證人到庭證實為真正，並賦予當事人反對詰問之機會，即便依修
      正後現行刑事訴訟法之精神，亦無認其無證據能力之可言。是辯護人與前開說
      明相反之所辯，自均無可採。
    (九)扣案林義力之帳冊、記事本、日誌等（參九十年度偵字第一二七三號卷第六十
      二頁扣押物品清單），係東機組在林義力住所搜索後所查扣，而本件所涉之相
      關帳冊、記事本、日誌部分，在東機組調查時已分別提示林義力、相關被告查
      看，並就各該記載內容部分，逐一請其等加以解釋，隨後始將提示部分之文件
      影印附卷（參九十年度他字第三四號卷第五、七、九卷），而林義力查看後對
      於前開資料為其所有並無異議，是上該資料係由林義力或其職員製作，其真實
      性無庸置疑；且觀之卷附影本，與調查人員詢問林義力、各被告之內容均甚吻
      合，是卷附影本內容與提示之原本相符亦無疑問。上該資料由林義力或其職員
      製作既無疑問，內容之真實又可得確定，則本件上該影本與原本之功用即無差
      別，從而辯護人以影本無法證明與原本相符，辯稱上該資料影本無證據能力，
      自無可採。
    (十)林義力雖另略稱：我送錢給民意代表或官員都有記帳，因為要給錢的人太多了
      ，怕會亂掉，記帳是我的習慣，若是沒有記帳的，應該就沒有給等語（參九十
      年度偵字第九四０號卷第三十九頁林義力九十年五月二十二日偵訊筆錄）；惟
      嗣後在原審稱：「有的有記，有的沒有記。我的習慣有時會記帳，有時不會記
      帳。我之所以記帳，是因為有些議員他們拿了回扣之後不認帳，還會反覆向我
      索取」（參原審卷第三卷第五百四十三頁），是由林義力在原審經辯護人詰問
      後較可信之證稱內容顯示，其並無把握是否全數致贈回扣情形均有記載，且由
      前揭偵查中所述可知，林義力係因致贈過程曾發生民意代表重複索取回扣之情
      形，為避免往後發生爭議，始有記帳之舉，則其非自致贈之始即有紀錄應堪認
      定。而林義力致贈回扣之紀錄，既僅在防止部分代表事後重複索取，並非用為
      對外之正式紀錄，則有無記帳，自可能因致贈對象之信用、與其交情之深淺、
      以往有無重複索取之紀錄，或其他具體特殊情形之不同，影響其紀錄動機之強
      弱，在動機較弱情形下，偶未加以記載，非無可能，惟由其偵查中所述有紀錄
      習慣之情以觀，開始紀錄後應以有紀錄為常態，僅較少之特殊情況始有可能未
      加以紀錄；故而正常情形下（未有錯誤），林義力有紀錄者，應表示確有致贈
      回扣，未有紀錄者，非表示即未有致贈回扣。是相關起訴金額與林義力帳冊所
      記載致贈回扣金額不符之所辯，亦均無理由。
    (十一)林義力前開帳冊、記事本、日誌等資料既非完整，則致贈回扣之金額當難由前
      開資料中予以確認，然其致贈回扣之原則，既為採購設備部分，補助金額整數
      計算之二成（即指採購金額）；工程部分，補助金額整數計算之一成（即指工
      程施作總金額），是東機組調到資料提示後，林義力即依調到之資料回覆致贈
      回扣之情形，因東機組非一次將全部資料調齊（目前為止有無調齊亦未可知）
      ，是難免發生證人依所提示之資料作答，因提示之資料先後有所不同，致前後
      證述由形式觀之有所出入之情形，然僅須瞭解前開證人作答之原則及時空背景
      ，即可瞭解前開證述前後不一之情行，非所證有何矛盾、瑕疵，而係林義力依
      致贈回扣之原則，檢視調查員所調得之資料，陳述該等採購或工程案（非全部
      ），曾經致贈回扣之情形，檢視之資料各次既非相同，林義力所陳述之致贈回
      扣情形亦有差異所致。再者，林義力致贈回扣之數額既有前開規則可資依循（
      採購一成、工程二成，給付整數差額不計較），是僅需林義力可確認承做何民
      意代表之補助案有致贈回扣，再依相關登錄表、領據、發票、憑證等確認補助
      之金額，依前述致贈回扣之原則計算，回扣之金額即可清楚查知；致贈回扣之
      事實既明，致贈之金額亦可得確定，則詳細各次之致贈時間、地點、方式即便
      有所不明，仍不影響依據法令從事公務之人員對於職務上之行為收受賄賂罪之
      構成要件該當，從而辯護人、被告以致贈回扣之時間、地點、方式不明，認林
      義力所證有何瑕疵，因認被告等不成立前開犯罪，容有誤會。
    (十二)證人蔣明珠雖證稱附表二編號一號補助之執行，有經過公開通信比價程序，並
      實際對五家販售廠商探訪價格云云，惟查：蔣明珠在附表二編號一號東海國中
      對於辰○○指定補助之速印機為採購時，係擔任該校之事務組長，凡事尚須請
      示校長，是其非必清楚林義力有無於該校接獲市公所通知補助之公文前後，向
      校長邀功並請求承購該補助案；且依其所證，探訪價格之五家廠商中，其中三
    家為林義力所實際負責，最後實際參與投標之廠商又僅林義力之該三家廠商，
      結果當然由林義力所負責經營之國鑫行得標承購，則該校究竟係實質之公開比
      價、招標，或屬形式上虛應其事，仍非全然無疑；而市公所通知補助之前，指
      定補助之登錄表除簽名外即已由林義力負責繕寫，業據林義力供明在卷（參原
      審卷第三卷第六百三十九頁），並有登錄表附卷可考（參九十年度他字第三四
      號卷第八卷第三十一頁），由林義力事先知悉指定補助事宜，事後獨家投標（
      形式上為三家）並得標承購之結果而論，形式上雖有公開之程序，實質上仍有
      配合林義力得標承購之合理可疑甚明。再者，即便東海國中確有公開比價、招
      標，但本件林義力行賄對象為市民代表，即利用市民代表之配合，事先知悉補
      助詳情，藉以向受補助單位炫耀邀功，並請求配合承購或承做工程，縱然最後
      受補助單位係依法公開比價、招標，至少林義力仍可確切掌握補助情形，有利
      於投標及得標承購，是證人所證即使為真，仍不影響林義力致贈回扣爭取配合
      承購之動機，是非能以東海國中有公開比價、招標之事實，逕行推論而獲致被
      告辰○○未收受回扣之結論，從而證人蔣明珠之所證，尚難為被告辰○○有利
      之證明。
    (十三)證人涂亮春於原審訊問時雖證稱略以：被告乙○○與康樂地區關係密切，有請
      求給予補助，東機組的調查筆錄有些不是事實，有些不是我講的，那是調查員
      寫好了，當時有幾個大原則我講也沒有用，當時題目、答案是他們設計好的，
      調查員寫一寫才給我看，我異議也沒有用，學校有公開比價、公開招標云云。
      惟查：即便康樂國小有踐行公開比價、招標等程序，但不影響林義力向市民代
      表致贈回扣行賄以求配合得悉補助詳情，切實掌握投標而爭取得標承購，已如
      前述，是遑論涂亮春所證東機組調查情形與其他證人不同，顯有圖卸被告乙○
      ○刑責之嫌，且即使為真，如前所述，仍不影響林義力致贈回扣爭取配合承購
      之動機，是亦不得以康樂國小有無公開比價、招標之事實，逕行推論而獲致被
      告乙○○有無收受回扣之結論，從而證人涂亮春之所證，仍難為被告乙○○有
      利之證明。
    (十四)本件林義力係由民意代表處事先得知補助詳情，用以向受補助學校人員炫耀並
      邀功，請求由其承購補助之採購案或工程案，是即便補助單位之選定係由民意
      代表事先決定，林義力仍可藉市公所通知補助前後已知細節之優勢，使學校相
      信其與補助有相當關聯，進而誘使同意配合承購或施作工程，從而被告等所辯
      係應學校校長、老師、家長、地方人士請求而補助之所辯即使真實，仍無改林
      義力藉前揭模式，致贈回扣取得民意代表配合，獲得補助資訊而增加取得相關
      補助案承購機會之經營模式，從而自難據以推論被告未在補助過程收受回扣，
      所辯尚難為被告等有利之證明甚為明顯。且被告是否擔任家長委員、是否回饋
      母校，均與配合林義力取得補助資訊不相衝突，從而即便被告確有因擔任學校
      家長委員、家長會長或因回饋母校而指定補助者，亦均與其有無收受回扣賄賂
      無關。
    (十五)被告甲○○部分，無論補助款用途為設備之購買或工程之施作，回扣款一律無
      區別均以補助總額（整數）三成計算之事實，業據證人林義力供明在卷（參本
      院卷第三卷第六百八十頁），此為林義力致贈回扣款金額「採購設備部分，補
      助金額整數計算之二成；工程部分，補助金額整數計算之一成」原則之例外，
      從而林義力對此例外情形之記憶自是最為深刻，供述之可信性亦屬最高，從而
      甲○○部分致贈回扣之金額，應以三成計算，公訴人以二成論計，尚有誤會，
      惟公訴人之誤計不影響甲○○之犯行，難為其有利之證明。
    (十六)受補助學校因林義力對於補助知之甚詳，認其與補助確有決定性關聯，因而盡
      力配合其對於相關設備、工程之承購與承做，而林義力之所以知悉補助情形，
      據其所供係因致贈被告辰○○、未○○（東機組所陳）、午○○、戌○○、甲
      ○○、壬○○、丑○○、乙○○、辛○○、巳○○、子○○、庚○○、寅○○
      、癸○○、丙○○等十五人回扣所致，所供經比對各受補助學校相關辦理採購
      證人之所述，大致吻合，此在在顯示各民意代表確有收受回扣之情，且各受補
      助學校辦理採購之情形，正可佐證林義力確實有致贈指定補助之市民代表回扣
      ，是被告壬○○等人所辯，學校如何辦理採購與被告等人無關一節，自無理由
      。再者，林義力致贈回扣據其所描繪，已是普遍週知之現象，是配合爭取補助
      相關承購及致贈回扣即如制式化之交易，民意代表配合後，林義力致贈回扣自
      屬理所當然，不存在第一次見面即交付回扣是否尷尬或違反常情之問題，即如
      常人第一次至商家購物未聞有何不自然一般，是壬○○所辯第一次見面即交付
      回扣有何違常之所辯，亦無理由。
    (十七)林義力就與太麻里鄉鄉民代表如何取得聯繫，如何致贈回扣均言之甚詳，如本
      件林義力供稱略以：我是跟鄉長王樹木講的，我是說如果我有做到，我會給代
      表謝謝。我記得我去找丁○○找不到，我把回扣款包好交給鄉長‧‧‧與庚○
      ○係透過鄉長介紹，我有與他接觸過，也有交付回扣給他等語，描繪栩栩如生
      ，且依林義力所描繪，何人有接觸，何人未接觸而係託鄉長轉交，記憶清晰，
      顯非臨時編撰（參原審卷第三卷第六百四十三頁起），益見林義力所證內容為
      可信。
    (十八)關於辯護人指被告辛○○部分：林義力帳冊八十四年未有致贈回扣之記載；八
      十五年部分，「洪」之記載是否即為辛○○不明；八十七年部分未有致贈之記
      載；八十四年係指定補助建和國小添置餐廳設備，卻改為購買投影機及器材櫃
      ；辛○○已與其子送還回扣等。經查：(1)未有致贈回扣之記載不等於未致贈回
      扣業如前述；(2)林義力對於辛○○所指定之補助而由其承做者，皆有致贈回扣
      ，業如前述，是無須捨證人本身之供述，反求諸其所記載之文書，是無論「洪
      」之記載可否確定表示致贈辛○○回扣，已無改林義力致贈辛○○回扣之事實
      ；(3)辛○○指定補助項目與實際承購項目有無出入，補助項目變更是否經過同
      意，與其有無收受回扣均無直接關聯；(4)本件依附表一所示，辛○○指定補助
      之年度，包括八十四年、八十六年及八十七年，而依證人林義力所證，辛○○
      偕同其子返還回扣係在「八十七年林義力至臺東縣議會擔任機要秘書」之前，
      則辛○○非收受後立即交還至為明顯，是仍無改其收受回扣之犯行，至返還與
      否，僅係事後態度問題，從而辯護人所辯均非可採。
    (十九)關於辯護人稱被告巳○○部分：依帳冊顯示，八十七年度林義力並未致贈巳○
      ○回扣；記事本「巳○○：一百萬（八十萬）‧二十萬＋十八萬‧寶桑國小影
      印機二十萬」，與公訴意旨八十三年度巳○○共指定補助九間學校（八間之誤
      ）不合。經查：(1)未有記載不等於即未致贈回扣；(2)前揭記載所示之補助金額
      ，與附表二編號一至八號所示，巳○○八十三年度指定補助之金額大致吻合，
      且補助學校有無必要記載完全，係林義力依當時實際需要所做之衡量與選擇，
      他人無權過問，是僅有一所指定補助學校之記載，難謂即有何不合，從而辯護
      人所辯亦無可採。至巳○○是否因學校老師、家長等之拜託始加以指定補助，
  與林義力藉由巳○○之配合取得補助款項之承做權並無一定關聯，是被告所辯
      即便為真，不影響其收受回扣之事實。
    (二十)關於辯護人謂被告子○○部分：帳冊未有致贈回扣之記載，僅林義力片面指稱
      致贈回扣，證明力尚有未足；子○○指定補助之採購恰由林義力承購，可能性
      至多，非必有何收受回扣之不法情事。經查：(1)依九十年度他字第三四號卷第
      五卷第六十三頁記事本所記載「子○○：九十萬‧十八萬‧豐田國小手提無線
      四十萬‧‧‧」，是林義力慣有之記載中非無子○○收受回扣之記載；(2)即便
      林義力帳冊、記事本、日誌中無子○○收受回扣之記載，且邏輯上存在子○○
      未收受回扣，而補助項目均恰巧由林義力承購之可能，但林義力所證堪予採信
      業如前(七)之所載，是由林義力所證，配合登錄表、領據、統一發票、預算書、
      估價單、開標比價議價紀錄、粘貼憑證用紙等，仍足以證明子○○確有收受回
      扣之犯行，從而辯護人所辯，仍無可採。至子○○是否因身為家長會長而指定
      補助，與補助後同意配合林義力取得承購權而收取回扣並無衝突，是子○○所
      辯同無理由。
    關於辯護人云被告庚○○部分：補助款係太麻鄉鄉長建議補助；庚○○不認識
      林義力；林義力對於致贈回扣之時間、地點無法詳細加以說明。經查：(1)太麻
      里鄉鄉民代表補助款部分，林義力確係透過鄉長王樹木接洽鄉民代表，或直接
      透過王樹木知悉補助學校、單位，並允諾給予回扣（參原審卷第三卷第六百四
      十三頁起），惟即便庚○○確係經由王樹木建議而指定補助對象，不表示即未
      收受回扣，而林義力的確有接觸過庚○○，並親自致贈回扣，業經其於原審受
      命法官訊問時供明在卷（參原審卷第三卷第六百四十七頁），如前所述林義力
      所證堪值採信；(2)被告臨訟為脫免刑責，所言原即不得遽信，況與林義力所言
      堪值採信之證言明顯矛盾，是尚難輕信；(3)林義力對於致贈回扣一節既可加以
      確定，關於時間、地點等細節，因致贈者眾無法加以確定，尚符常情，非可僅
      因林義力無法詳記致贈回扣之時間、地點，即逕推論所證不堪信，從而辯護人
      所辯亦無可採。
    辯護人謂被告乙○○、丑○○部分：丑○○、乙○○之登錄表及回扣金額並非
      林義力或其妻所代填，然林義力亦證稱登錄表除由其本人或妻代填外，有的是
      由市民代表之承辦人員所代填（見九十年他字第三四號第八卷所附九十年四月
      十九日筆錄），再林義力檢視其被扣押物編號０三－十三及０二－七核銷憑證
      對照表及相關憑證影本後，均確認有送回扣給丑○○、乙○○各十五萬元、十
      二萬元（見九十年度他字第三四號卷一第十八頁），自不能以登錄表回扣金額
      非林義力所親自填寫，而據為有利於被告丑○○、乙○○之認定。
    林義力就向丙○○致贈回扣之細節，諸如送至丙○○家，丙○○係居住於臺東
      市往知本方向之中華路上，附近有加油站，描繪栩栩如生，而丙○○該時之住
      家地點確如林義力所描繪，亦經其本人所證實（參原審卷第三卷第六百十三頁
      、第六百十四頁），益見林義力所證內容為可信。
    至記事本原雖記載「致贈陳瑞豐回扣十萬元」，但經核對相關憑證後，林義力
      已明確表示該筆應係寅○○所補助，回想應係原本擬由陳瑞豐補助，後來改由
      寅○○補助，應以學校領據之核銷憑證為準（參原審卷第三卷第五百四十三頁
      、第五百四十頁、第五百四十五頁、第五百四十四頁）；按業務上記載錯誤在
      所難免，林義力證稱記載錯誤，經驗法則上，非無法理解，亦無何異常，且其
      係經核對相關憑證後始為記載錯誤之判斷，與其前揭致贈回扣原則相符，是所
      言自可採信，從而寅○○所辯記事本記載致贈回扣非其本人，及辯護人所辯林
      義力係配合調查資料回答之所辯，即均無可採。且林義力八十二年度之帳冊、
      記事本雖記載：「陳瑞豐：五十（指五十萬）‧豐榮國小：二十五萬‧遊戲器
      材；豐榮國小：二十五萬‧顯微鏡」、「陳瑞豐：五十萬（指總採購金額）‧
      十萬（指致贈回扣金額）‧豐榮（二十五萬）遊戲器材‧豐榮（二十五萬）顯
      微鏡」（參九十年度他字第三四號卷第七卷第八頁、第九頁），既有錯誤，亦
      難為寅○○有利之證明。又林義力帳冊雖另有「寅○○：八十（指採購總金額
      八十萬）」之記載，但其後之細目記載為「新生國小：十八（指十八萬）‧改
      善資源設備；新生國小：十二（指十二萬）‧充實教學教具；富岡國小：十二
      （指十二萬）‧添置本土教學」，金額合計為五十萬元，與前揭採購總金額之
      八十萬元已有出入，是該項記載之正確性或完整性已有可疑，業務上之記載錯
      誤在所難免已如前述，是亦難以前揭誤載遽認其他記載亦屬不可信，辯護人以
      前開紀錄資料或有錯誤，或非完整，質疑其證明力，雖非全無理由，然證明力
      之有無，仍應依具體情形而定，非可因該資料有些微出入，即可全然否定全部
      紀錄之證明力，是就上該紀錄資料之特定部分，如未具體指摘有何錯誤或不可
      信，即不得遽認無證明力。再者，林義力致贈回扣之數額既有前開規則可資依
      循（採購一成、工程二成，給付整數差額不計較），是僅需林義力可確認承做
      何民意代表之補助案有致贈回扣，再依相關登錄表、領據、發票、憑證等確認
      補助之金額，依前述致贈回扣之原則計算，回扣之金額即可清楚查知，則詳細
      各次之致贈時間、地點、方式即便有所不明，仍不影響依據法令從事公務之人
      員對於職務上之行為收受賄賂罪之構成要件該當，從而辯護人以致贈回扣之時
      間、地點、方式不明，認林義力所證有何瑕疵，被告等不成立前開犯罪，容有
      誤會。
    綜上所述，被告辰○○、未○○、午○○、戌○○、甲○○、壬○○、丑○○
      、乙○○、辛○○、巳○○、子○○、庚○○、寅○○、癸○○、丙○○等十
      五人，自承附表二至七、九、十、十一、十二、十四、十六、十七、十九、二
      十所示之款項分別為其等所指定補助，此與證人即各受補助學校之相關人員張
      居正、汪曉惠、涂振源、陳居發、田桂香、陳柏明、呂義農、江泰元、陳賴糊
      、陳文富、林政隆、李玫玲、吳昭玉、宋錄杉、黃東華、楊仁忠、王錦陞、陳
      文富、林政隆、吳淑婉、鄭協和、李玫玲、吳昭玉、甘哲昌、陽惠美、田桂香
      、陳柏明、陳賴糊、陳清文、吳進興等人及林煌崇所供大致相符，並有相關登
      錄表、市公所領據、統一發票、預算書、估價單、粘貼憑證用紙等在卷可稽，
      應堪採信。而相關登錄表為林義力或其妻、職員所繕寫，補助為林義力經營之
      商號所承做，林義力被逮捕、搜索前私下所製作，為防民意代表重複索取回扣
      之帳冊、記事本、日誌等，復清楚記載致贈回扣情形，且林義力對於致贈回扣
      之部分細節記憶清晰，又無隨意誣指之動機，此外依受補助各校承辦人員之供
      述，林義力對各採購過程知之甚詳，再者，林義力清楚指證確有致贈被告辰○
      ○、午○○、戌○○、甲○○、壬○○、丑○○、乙○○、辛○○、巳○○、
      子○○、庚○○、寅○○、癸○○、丙○○等十四人回扣，甲○○部分並清楚
      描繪致贈回扣之例外情形，是其等十四人收受林義力以回扣方式交付之賄賂，
      而配合林義力使其得以承做如附表二、四至七、九、十、十一、十二、十四、
    十六、十七、十九、二十所示之採購及工程之犯行，應堪認定。而林義力在原
      審訊問時所為有無致贈未○○回扣之陳述，與其向來對於記事本記載之解釋顯
      有不符，所陳容有迴護，應認其東機組所為「有致贈未○○回扣」之相關陳述
      較為可信，是被告未○○亦有收受林義力以回扣方式交付之賄賂，並配合林義
      力使其得以承做如附表三所示之採購及工程之犯行，亦堪認定。至林義力致贈
      回扣及被告等收受回扣之金額，除甲○○部分例外，不論工程或設備一律以補
      助金額整數三成計算外，其餘均依林義力所述之原則，即採購設備為補助款二
      成，施作工程為補助款之一成，並以整數計算回扣金額，從而各項補助回扣金
      額及各被告所收受之回扣總金額，即如附表二至七、九、十、十一、十二、十
      四、十六、十七、十九、二十所示。
三、按被告辰○○、午○○、戌○○、甲○○、壬○○、丑○○、乙○○、辛○○、
    巳○○、子○○、庚○○、寅○○、癸○○、丙○○等十四人，在如附表二至七
    、九、十、十一、十二、十四、十六、十七、十九、二十所示之市鄉公所補助時
    間，均為臺東市市民代表或太麻里鄉民代表，係依據法令從事公務之人員；而渠
    等擔任民意代表職權內，依市鄉公所通過預算所為之補助款指定，係屬擔任市鄉
    民代表職務上之行為；又本件是由林義力自渠等得知補助對象及相關事宜，利用
    市公所補助函寄達受補助學校前後，至受補助學校與校長或負責承辦之人邀功並
    請求承做，貝殼、岩石礦物標本、化石方面依林煌崇所證，係由林煌崇至各校推
    銷並詢問有無需要，如有需要而缺乏經費，再由林義力負責找民意代表請求補助
    ，是渠等所補助者，均有受補助之實際需要，僅被告八人收受回扣賄賂後，予林
    義力方便承做相關採購或工程之機會，則如有收受賄賂之行為，自屬對於職務上
    之行為收受賄賂，而非對於違背職務之行為收受賄賂；是渠等收受林義力以致贈
    回扣方式所交付之賄賂而配合林義力取得相關採購、工程承做機會之所為，被告
    午○○、戌○○、甲○○、壬○○、寅○○、癸○○、丙○○、辛○○、巳○○
    等人係犯貪污治罪條例第五條第一項第三款之依據法令從事公務之人員對於職務
    上之行為收受賄賂罪；被告辰○○、丑○○、乙○○、子○○、庚○○等人前開
    行為後，貪污治罪條例於八十五年十月二十三日修正公布施行，依刑法第二條第
    二條第一項規定，應適用對被告三人較有利之修正前貪污治罪條例第五條第一項
    第三款依據法令從事公務之人員對於職務上之行為收受賄賂罪之規定處罰。甲○
    ○曾因竊盜案，於八十一年五月十四日，經最高法院判處有期徒刑六月確定，於
    八十二年三月六日執行完畢，午○○曾因賭博罪，於八十三年八月三十日經臺灣
    臺東地方法院判處有期徒刑六月確定，於八十三年九月二十二日執行完畢，有前
    科紀錄表附卷可稽，五年內，再犯有期徒刑以上之本罪，為累犯，應依法加重其
    刑。檢察官雖依同條例第五條第二款之依據法令從事公務之人員利用職務上之機
    會詐取財物罪嫌提起公訴，惟既經公訴蒞庭檢察官同意將起訴法條更正為前開第
    五條第一項第三款之依據法令從事公務之人員對於職務上之行為收受賄賂罪，已
    無變更起訴法條之問題。又渠等期約賄賂之行為，為高度之收受賄賂行為所吸收
    ，不另論罪；先後多次對於職務上之行為收受賄賂之犯行，時間緊接，犯罪方法
    相同，所犯又為犯罪構成要件相同之罪，顯係基於概括犯意反覆為之，為連續犯
    ，應依刑法五十六條之規定，均論以一罪並加重其刑（被告甲○○、午○○部分
    遞加重其刑）。原審因依上開法條再審酌渠等身為民意代表不知嚴守分際，為一
    己私利置社會公益、正義、法治於不顧，嚴重影響政風，且犯後不知反省，偵、
    審過程一昧否認犯罪態度不佳等情，就被告辰○○、壬○○、戌○○、丑○○、
    乙○○、辛○○、子○○、庚○○、巳○○、寅○○、癸○○、丙○○等十二人
    ，分別判處如原審主文所示之有期徒刑，並依貪污治罪條例第十七條、第十條第
    二項，及八十一年七月十七日修正公布貪污治罪條例第十六條、第九條第一項、
    第二項規定，分別諭知如主文所示之褫奪公權期間，及如附表二至七、九、十所
    示之所得財物應予追繳，並沒收之，如全部或一部無法追繳時，以其財產抵償之
    。認事用法，尚無不合，被告辰○○等十二人之上訴意旨，否認收受工程回扣款
    ，檢察官之上訴意旨，指摘原審量刑過輕，均核無理由，此部分應予駁回。另就
    被告甲○○、午○○部分，原審未論以累犯，自有違誤，此部分應予撤銷，爰酌
    情量處如主文第二、三項所示之刑，並依貪污治罪條例第十七條、第十條第二項
    ，分別諭知如主文所示之褫奪公權期間，及如附表四、六所示之所得財物應予追
    繳，並沒收之，如全部或一部無法追繳時，以其財產抵償之。
貳、無罪部分：
  一、公訴意旨略稱：
    (一)被告己○○、酉○○二人為臺東市市民代表，市公所自八十一會計年度起，每
      年編列市民代表補助款，林義力對於附表一、附表八所示二、四筆設備補助款
      ，以致贈二成回扣之方法，使己○○、酉○○二人配合指定補助單位、項目，
      並迫使受補助單位須與林義力配合採購高於市價之貨品，並舉各項採購設備案
      之登錄表、市公所領據、統一發票、預算書、估價單、粘貼憑證用紙，證人陳
      雪芳、呂義農、陳賴糊、王錦陞、鄭協和、彭珠真、陳居發、林義力之證言，
      及林義力之帳冊、記事本、日誌等為證，因認己○○、酉○○二人涉犯貪污治
      罪條例第五條第一項第三款之依據法令從事公務之人員對於職務上之行為收受
      賄賂罪（原起訴同條例同條項第二款之依據法令從事公務之人員利用職務上機
      會詐取財物罪，惟公訴蒞庭檢察官業已更正）。
    (二)公訴意旨略稱：被告戊○○為臺東市市民代表，被告丁○○為太麻里鄉鄉民代
      表，林義力對於附表十三、十五所示二筆、三筆補助款，以致贈二成回扣之方
      式，使戊○○、丁○○配合指定補助單位、項目，並迫使受補助單位須與林義
      力配合採購高於市價之貨品，並舉各項採購設備案之登錄表、市公所領據、統
      一發票、預算書、估價單、粘貼憑證用紙，證人陳雪芳、陳文富、陳清文、楊
      文生、林義力等人之證言，及林義力之帳冊、記事本、日誌等為證，因認戊○
      ○、丁○○涉犯貪污治罪條例第五條第一項第三款之依據法令從事公務之人員
      對於職務上之行為收受賄賂罪（原起訴同條例同條項第二款之依據法令從事公
      務之人員利用職務上機會詐取財物罪，惟公訴蒞庭檢察官業已更正）。
    (三)公訴意旨略稱：被告卯○○為臺東市市民代表，市公所自八十一會計年度起，
      每年編列市民代表補助款，林義力對於附表十八所示二筆補助款，以致贈二成
      回扣之方法，使卯○○配合指定補助單位、項目，並迫使受補助單位須與林義
      力配合採購高於市價之貨品，並舉各項採購設備案之登錄表、市公所領據、統
      一發票、預算書、估價單、粘貼憑證用紙，證人陳雪芳、劉吉雄、田桂香、林
      煌崇、林義力之證言，及林義力之帳冊、記事本、日誌等為證，因認卯○○涉
      犯貪污治罪條例第五條第一項第三款之依據法令從事公務之人員對於職務上之
      行為收受賄賂罪（原起訴同條例同條項第二款之依據法令從事公務之人員利用
      職務上機會詐取財物罪，惟公訴蒞庭檢察官業已更正）。
  二、按不能證明被告犯罪者，應諭知無罪之判決，刑事訴訟法第三百零一條第一項
      定有明文。而犯罪事實所憑之證據，無論係直接證據或間接證據，其為訴訟上
      之證明，須於一般人均不致有所懷疑而得確信為真實之程度，始得據為有罪之
      認定，倘其證明尚未達此程度而尚有合理之懷疑存在時，本諸無罪推定原則，
      自應為被告無罪之諭知；又被告否認犯罪事實所持辯解縱使不能成立，除非有
      確實證據足以證明對於被告犯罪已無合理之懷疑外，不能遽為有罪之認定，此
      亦有最高法院九十二年度台上字第二五七０號判決意旨可資參照。是依前揭法
      文及最高法院判決意旨，訴訟上如尚存有一般之人可能認為被告無罪之合理懷
      疑，即應為被告無罪之判決。
  三、訊據被告己○○、酉○○、戊○○、丁○○、卯○○五人雖坦承確有指定補助
      附表一、八、十三、十五、十八所示之款項，惟堅決否認有何收受以回扣方式
      交付賄賂之行為，己○○辯稱略謂：未收受回扣，林義力曾要求其變更補助之
      學校、項目，其未答應，雙方鬧得不愉快，其有提案專款專用，限定補助市公
      所隸屬單位，不得移為他用，經大會通過，以致八十四年下半年、八十五年全
      年、八十六年上半年，市民代表之補助款均不得指定補助學校，林義力尚且請
      求其撤銷前開提案，焉有可能收受回扣等語；酉○○辯稱略以：學校確實有請
      我補助，但是沒有收受回扣，戊○○辯稱略謂：有人說寶桑及仁愛二所小學有
      原住民小朋友就讀，希望我補助該校，後來我就以便條紙指示補助該二所學校
      ，陳雪芳拿登錄表給我簽名，後續動作即不清楚，未收受林義力所致贈之回扣
      等語；丁○○辯稱略云：雖有補助，但不知工程由林義力承包，鄉長也沒有轉
      交回扣等詞。卯○○辯稱略謂：八十七年七月（應為八十六年七月之誤）到市
      民代表會找我以前，我並不認識林義力，該次他說他是林蛑珠的兒子，他知道
      我還有三十五萬元補助款可建議，告訴我新生國小、富岡國小需要電腦設備，
      希望動用我的補助款配額，建議市公所補助該二校購買電腦，既然有人需要，
      我就答應建議補助，但准否仍由市公所決定，且我只有建議，並無收受回扣，
      林義力表示要致贈回扣後，有將補助撤銷，怎可能收受回扣，係事後林義力又
      說該二校確有補助需要，始再行指定補助。
  四、關於被告己○○、酉○○部分：
    (一)己○○、酉○○自承部分核與康樂國小總務主任呂義農、建和國小總務主任陳
      賴糊、豐田國中校長、總務主任、事務組長王錦陞、鄭協和、彭珠真、康樂國
      小總務主任陳居發、林義力所述（參原審卷第六卷第一千三百六十九頁起、第
      一千三百八十三頁起、第七卷第一千五百零一頁起、第一千五百二十六頁起、
      第一千五百三十頁起、一千六百三十四頁起第三卷第五百六十四頁起、第六百
      二十一頁起；九十年度他字第三四號卷第三卷第五十頁起、第六十八頁起、第
      五卷第十八頁起、第二卷第八十四頁起、第一頁起、第三卷第五十四頁）大致
      相符，並有相關採購設備案之登錄表（參九十年度他字第三四號卷第八卷第五
      十八頁、第三十六頁、第四十頁、第四十二頁）、市公所領據、統一發票、預
      算書、估價單、粘貼憑證用紙等（參九十年度偵字第一二七三號卷第二卷第五
      十四頁至第五十九頁、第三卷第一百十一頁至第一百二十一頁）在卷可憑，是
      己○○、酉○○確有指定如附表一、八所示之補助，應堪認定。惟上該登錄表
      、市公所領據、統一發票、預算書、估價單、粘貼憑證用紙等，僅能證明附表
      一、八所示款項係由己○○、酉○○所指定補助，尚無法證明己○○、酉○○
      有何收受回扣或賄賂之情事。
    (二)證人呂義農、陳賴糊、王錦陞、鄭協和、彭珠真、陳居發所證，或可說明附表
      一、八所示補助款，與林義力有所關聯，但林義力有無致贈回扣予己○○、酉
      ○○二人，尚無法由上開證人所證而獲悉。
    (三)關於己○○部分：
      (1)林義力證稱略以：因為己○○會指定學校，而指定之學校不一定有辦法承做
        ；且曾經因為補助款跟己○○起過衝突；己○○復建議補助款只能補助市公
        所所屬單位，對其影響甚鉅，是以無法確定有無致贈回扣予己○○等語（參
        原審卷第三卷第五百六十四頁起）。
      (2)證人即代表會職員陳雪芳證稱略以：己○○、吳太平等市民代表有提到，為
        了避免困擾，希望補助款能專款專用，僅補助與市公所所屬單位等語（參原
        審卷第四卷第七百七十六頁）。
      (3)在臺東市公所編列之臺東市八十五年度總預算書中，確有「市民代表為里鄰
        服務基層建設經費（每位代表五十萬元經費）。（附帶決議：專款專用，市
        公所不得移為他用，並限於市公所隸屬單位）」之紀錄，有歲出計畫說明提
        要與各項費用明細表一份附卷足憑（參原審卷第四卷第一千零十三頁）。
      (4)綜上證人所證及證物所示可知，被告己○○所辯提案專款專用顯然非虛，而
        依林義力所述，此提議對其甚為不利，足徵當時二人間確有爭執，從而林義
        力對於承做之市民代表補助案，通常雖會對指定補助之市民代表致贈回扣，
        但仍有例外情形，而己○○前開與林義力有所衝突、提案專款專用使林義力
        無法從事補助案之承購、承做等情事，林義力未致贈回扣予己○○，尚可採
        信。
    (四)關於酉○○部分：
      林義力證稱略以：記不清楚除了在代表會之外，還有無在其他地方與被告酉○
      ○碰過面，無把握有無致贈酉○○回扣等語。按前開證人呂義農、陳賴糊、王
      錦陞、鄭協和、彭珠真、陳居發所證，及相關採購設備案之登錄表、市公所領
      據、統一發票、預算書、估價單、粘貼憑證用紙等僅能證明酉○○確有指定附
      表八所示之補助，及林義力與前開補助有所關聯，至林義力有無致贈及酉○○
      有無收受回扣之判斷，仍需林義力為有利之證述，而林義力對於酉○○既無法
      確定有無致贈回扣，則縱使林義力有致贈回扣之習慣，訴訟上仍難使人未存有
      酉○○未收取回扣、可能無罪之合理懷疑，即懷疑酉○○是否林義力致贈回扣
      之例外。
  五、關於被告戊○○、丁○○部分：
    (一)戊○○、丁○○自承部分核與仁愛國小總務主任陳文富、寶桑國小總務主任陳
      清文、多良村長楊文生、陳雪芳、林義力所述（參原審卷第六卷第一千五百零
      六頁起、第一千五百五十八頁起、第三卷第六百三十頁起、第六百四十三頁起
      第四卷第七百七十三頁起；九十年度他字第三四號卷第三卷第二十九頁起）大
      致相符，並有相關採購設備案之登錄表（參九十年度他字第三四號卷第八卷第
      三十八頁）、市公所領據、統一發票、預算書、估價單、粘貼憑證用紙等（參
      九十年度偵字第一二七三號第三卷第七十七頁起、第二卷第二百三十七頁起）
      在卷可憑，是戊○○、丁○○確有指定附表三、五所示之補助，應堪認定。惟
      上該登錄表、市公所領據、統一發票、預算書、估價單、粘貼憑證用紙等，僅
      能證明附表三、五所示款項係由戊○○、丁○○所指定補助，而無法確切證明
      戊○○、丁○○有何收受回扣或賄賂之情事。
    (二)證人陳文富、陳清文或可說明附表二所示補助款之爭取，直接或間接與林義有
      或多或少之關聯，但林義力有無致贈回扣予戊○○、丁○○，仍無法由上開證
      人所證而獲悉。
    (三)證人林義力雖於原審受命法官調查時，指明確有請人代為處理戊○○回扣之致
      贈，且扣案記事本中亦有致贈回扣之紀錄；惟查：(1)林義力供稱略以：不認識
      戊○○，沒有與戊○○接觸過，雖有請別人代為處理戊○○之回扣，但記事本
      既有記載「退回十四萬」，表示致贈之回扣已全數退回，雖是退回回扣，有時
      候還是有可能由我承包等語（參原審卷第三卷第六百三十一頁起）；(2)經檢視
      九十年度他字第三四號卷第五卷第七十頁林義力記事本之記載，戊○○項下確
      有「退回十四萬」之註記；(3)戊○○被起訴涉及林義力回扣案者，僅附表十三
      編號一、二號二筆。綜上證據顯示，林義力雖曾請他人代為向戊○○致贈回扣
      ，然曾被戊○○所拒絕，衡情，戊○○如確有收受補助回扣之習慣，絕無隨意
      加以退回之理，且觀之戊○○所涉林義力回扣案之補助僅二筆，堪認戊○○或
      因未受回扣誘惑，或因事涉回扣而刻意迴避，是與林義力之關聯自較其他民意
      代表少，從而本件雖無法百分之百證明戊○○指定附表十三所示之補助未收受
      回扣，然訴訟上至少尚難使人遽信戊○○必有收受回扣之犯行，即一般應存有
      戊○○可能無罪之「相當」合理懷疑。
    (四)證人林義力固於原審受命法官調查時，證稱確有將回扣款請太麻里鄉鄉長王樹
      木轉交丁○○；惟查：(1)依林義力前揭所證，至多表示其有致贈回扣之實際行
      動，然尚無法確切證明丁○○有收受回扣之行為；(2)林義力對於太麻里鄉鄉民
      代表補助款相關採購或工程之承購、承做，主要係透過鄉長王樹木居間協調，
      業據其供明在卷（參原審卷第三卷第六百四十三頁），丁○○既未與林義力有
      過接觸（參原審卷第三卷第六百四十四頁，林義力所述），林義力未當面要求
      丁○○配合取得補助工程或承購之承做，自有可能因中間傳遞者之誤差，導致
      林義力有請求配合並致贈回扣之意，而丁○○未清楚認知之情形，從而由本件
      現有之證據，雖無法證明丁○○指定附表十五所示之補助未收受回扣，然訴訟
      上至少亦難使人逕信丁○○有收受回扣之犯行，即一般應存有丁○○可能無罪
      之合理懷疑。
    (五)綜上所述，前開登錄表、市公所領據、統一發票、預算書、估價單、粘貼憑證
      用紙及證人陳文富、陳清文所證，至多可證明附表十三、十五所示補助款確係
      戊○○、丁○○所指定補助，甚或林義力對於補助之細節知之甚詳，但尚無法
      證明戊○○、丁○○有何收受回扣之犯行；而林義力雖證稱有致贈戊○○、丁
      ○○回扣，然林義力對於戊○○、丁○○致贈回扣，既係分別透過他人處理且
      戊○○曾退回十四萬元、交由鄉長王樹木轉交，林義力均未親自致贈回扣，訴
      訟上即難使人未有戊○○、丁○○可能無罪之合理懷疑。
  六、關於被告卯○○部分：
    (一)卯○○自承部分核與富岡國小校長、總務主任劉吉雄、田桂香及林煌崇、林義
      力所述（參原審卷第四卷第八百三十五頁起；原審卷第六卷第一千三百五十六
      頁起、九十年度他字第三四號卷第三卷第二十一頁起；原審卷第六卷第一千三
      百九十七頁起、九十年度他字第三四號卷第九卷第三十七頁起；原審卷第三卷
      第五百六十頁起）大致相符，並有相關採購設備案之登錄表（參九十年度他字
      第三四號卷第八卷第一百十頁）、市公所領據、統一發票、預算書、估價單、
      粘貼憑證用紙等（參九十年度偵字第一二七三號卷第二卷第二百十九頁至第二
      百二十八頁）在卷可憑，是卯○○確有指定如附表十八所示之補助，應堪認定
      。惟上該登錄表、市公所領據、統一發票、預算書、估價單、粘貼憑證用紙等
      ，僅能證明附表十八所示款項係由卯○○所指定補助，尚無法證明卯○○有何
      收受回扣或賄賂之情事。
    (二)證人劉吉雄、田桂香、林煌崇所證或可說明附表十八所示補助款，係透過林義
      力所爭取，但林義力有無致贈回扣予卯○○，仍無法由上開證人所證而獲悉。
    (三)證人林義力雖於原審受命法官調查時，指明確有致贈卯○○回扣；惟附表十八
      所示市公所因卯○○指定而發函補助富岡國小、新生國小之時間均為八十六年
      七月三十日，此有該補助款領據上之記載可證（參九十年度偵字第一二七三號
      卷第二百十九頁、第二百二十四頁）；而卯○○確如所辯，曾於前開補助前聲
      請代表會取消補助，亦有臺東縣臺東市民代表會九十二年八月二十五日東市代
      八字第一二０五號函所附該會八十六年七月十日東市代六字第五五八號函，於
      主旨欄載稱：「本會代表卯○○原補助新生國小改善教室櫥櫃工程五十萬元及
      富岡國小、新生國小改善教學設備各十八萬元案，請予取消補助，請查照」可
      資證明；由前揭代表會函所記載，原取消補助之單位為富岡國小、新生國小，
      與附表二所示之最終補助單位相同，補助金額亦均為十八萬元完全吻合，足徵
被告所辯原已答應補助該二學校，後因故取消，因林義力再次強調該二校確有
      補助購置設備之需要，始又同意補助一節，與事實相符，應堪採信。又依林義
      力所證，補助設備之回扣為二成，補助工程之回扣為一成，係普遍性、全面性
      對於配合取得補助承購、工程承做之民意代表致贈回扣，卯○○如願配合林義
      力取得相關採購、工程之承做權，林義力自無不對其致贈回扣之理，而林義力
      如事先已對卯○○致贈回扣，卯○○亦同意收受，衡情即無隨意取消補助之可
      能，雖取消之原因無法確切證明與不願收取回扣有關，然起碼可得下列合理懷
      疑：卯○○之前同意補助新生國小改善教室櫥櫃工程五十萬元，及富岡國小、
      新生國小改善教學設備各十八萬元，非必與致贈回扣有所關聯。再者，卯○○
      之前指定補助既可能與回扣無所關聯，取消後又重新指定補助相同學校相同金
      額，自亦未必與回扣有何相關，是由前開證據，雖無法百分之百證明卯○○指
      定附表十八所示之補助未收受回扣，然訴訟上至少尚難使人遽信卯○○必有收
      受回扣之犯行，即一般應存有卯○○可能無罪之「相當」合理懷疑。
    (四)綜上所述，前開登錄表、市公所領據、統一發票、預算書、估價單、粘貼憑證
      用紙及證人劉吉雄、田桂香、林煌崇所證，至多可證明附表十八所示補助款確
      係卯○○所指定補助，甚或林義力對於補助之細節知之甚詳，但無法證明卯○
      ○有何收受回扣之犯行；而林義力雖證稱有致贈卯○○回扣，然由卯○○先聲
      請代表會取消補助，再於相近時間重新指定補助相同學校、相同金額之情形以
      觀，訴訟上尚難使人未存有卯○○可能無罪之「相當」合理懷疑。
  七、證人林義力雖有至贈配合其承購之市民代表贈回扣之習慣，然既無法確定有無
      致贈回扣與被告己○○、酉○○、卯○○、戊○○、丁○○，訴訟上即尚難使
      人未存有己○○等人可能無罪之「相當」合理懷疑，從而依前揭法文規定及最
      高法院判決意旨，原審為上開被告五人無罪之判決尚無不合，檢察官之上訴意
      旨仍執同原審之控詞，指摘原判決此部分不當，核無理由，應予駁回。
、不受理部分：
  按被告死亡者應諭知不受理判決，刑事訴訟法第三百零三條第五款定有明文。本件
  被告未○○業於九十三年十二月廿九日死亡，有法務部戶政連結作業系統表附卷可
  稽，原審未及審酌，自有未合，被告之上訴意旨，否認犯罪，固無可採，惟原判決
  此部分既有可議，亦應撤銷，並諭知公訴不受理判決。
肆、被告戌○○合法傳喚，無正當理由不到庭，爰不待其陳述，逕行判決。
據上論斷，應依刑事訴訟法第三百六十九條第一項前段、第二百九十九條第一項前段
、第三百六十四條、第三百零三條第五款、第三百七十一條、三百六十八條，貪污治
罪條例第五條第一項第三款、第十七條、第十條第一項、第二項、第十九條，八十一
年七月十七日修正公布貪污治罪條例第五條第一項第三款、第十六條、第九條第一項
、第二項、第十七條，刑法第二條第一項後段、第二十八條、第五十六條、第四十七
條、第三十七條第二項，判決如主文。
本案經檢察官林慧到庭執行職務。
中      華      民      國     九十四      年     六     月    十六     日
                                   審判長法官  吳  鴻  章
                                         法官  林  德  盛
                                         法官  黃  永  祥
右正本證明與原本無異。
如不服本判決，應於判決送達後十日內向本院提出上訴狀。其未述理由者，並應於
提出上訴狀後十日內向本院補提理由狀(須附繕本)。
                                       書記官  吳  家  瑩
中      華      民      國     九十四      年     六     月    十六     日
  附表一（己○○）：
┌──┬───────┬───────────┬────────────┐
│    │補助年度      │受補助單位            │補助金額（新臺幣）      │
│編號│市府補助時間  │受補助工程、設備名稱  │核銷金額（新臺幣）      │
│    │市府撥款時間  │得標廠商              │                        │
├──┼───────┼───────────┼────────────┤
│    │八十四年度    │臺東縣建和國民小學    │三十萬元                │
│一  │83.08.30      │雷射影碟機等          │二十九萬九千元          │
│    │83.12.27      │國鑫行                │                        │
├──┼───────┼───────────┼────────────┤
│    │八十四年度    │臺東縣康樂國民小學    │二十萬元                │
│二  │83.08.31      │視聽音響系統          │十九萬九千五百元        │
│    │84.01.04      │國鑫行                │                        │
└──┴───────┴───────────┴────────────┘
  附表二（辰○○）：共收取回扣十三萬元
┌──┬───────┬───────────┬────────────┐
│    │補助年度      │受補助單位            │補助金額（新臺幣）      │
│編號│市府補助時間  │受補助工程、設備名稱  │核銷金額（新臺幣）      │
│    │市府撥款時間  │得標廠商              │回扣金額（新臺幣）      │
├──┼───────┼───────────┼────────────┤
│    │八十三年度    │臺東縣東海國民中學    │二十五萬元              │
│一  │82.12.04      │速印機                │二十四萬一千五百元      │
│    │83.03         │國鑫行                │五萬元                  │
├──┼───────┼───────────┼────────────┤
│    │八十三年度    │臺東縣豐榮國民小學    │二十萬元                │
│二  │82.12.04      │木製遊戲器材          │二十萬元                │
│    │82.12.11      │一鑫行                │四萬元                  │
├──┼───────┼───────────┼────────────┤
│    │八十三年度    │臺東縣仁愛國民小學    │二十萬元                │
│三  │82.12.04      │手提無線擴音機        │十九萬九千五百元        │
│    │82.12.09      │育伸儀器行            │四萬元                  │
└──┴───────┴───────────┴────────────┘
  附表三（未○○）：共收取回扣四十二萬六千元
┌──┬───────┬───────────┬────────────┐
│    │補助年度      │受補助單位            │補助金額（新臺幣）      │
│編號│市府補助時間  │受補助工程、設備名稱  │核銷金額（新臺幣）      │
│    │市府撥款時間  │得標廠商              │回扣金額（新臺幣）      │
├──┼───────┼───────────┼────────────┤
│    │八十三年度    │臺東縣卑南國民中學    │十五萬元                │
│一  │82.10.08      │影印機                │十五萬元                │
│    │82.10.19      │國鑫行                │三萬元│
├──┼───────┼───────────┼────────────┤
│    │八十三年度    │臺東縣南王國民小學    │二十萬元                │
│二  │82.10.08      │手提無線擴音機        │二十萬元                │
│    │82.10.15      │一鑫行                │四萬元                  │
├──┼───────┼───────────┼────────────┤
│    │八十三年度    │臺東縣富岡國民小學    │二十萬元                │
│三  │82.10.08      │手提無線擴音機        │二十萬元                │
│    │82.10.14      │一鑫行                │四萬元                  │
├──┼───────┼───────────┼────────────┤
│    │八十三年度    │臺東縣豐年國民小學    │四十萬元                │
│四  │82.10.08      │手提無線擴音機        │三十九萬六千二百元      │
│    │82.11.22      │國鑫行                │八萬元                  │
├──┼───────┼───────────┼────────────┤
│    │八十三年度    │臺東縣知本國民中學    │五萬元（與鄭安定、丑○○│
│五  │82.12.04      │手提無線擴音機        │併補）十九萬九千五百元  │
│    │82.12         │國鑫行                │一萬元                  │
├──┼───────┼───────────┼────────────┤
│    │八十四年度    │臺東縣康樂國民小學    │五十萬元                │
│六  │83.11.11      │教學設備（點唱機及音響│四十九萬五千八百元      │
│    │84.06.16      │等）  育伸儀器行      │十萬元                  │
├──┼───────┼───────────┼────────────┤
│    │八十七年度    │臺東縣新生國民小學    │二十萬元                │
│七  │86.07.26      │整修辦公室工程        │十九萬八千七百五十元    │
│    │86.08.30      │日亞行                │二萬元（屬工程類）      │
├──┼───────┼───────────┼────────────┤
│    │八十七年度    │臺東縣馬蘭國民小學    │二十萬元                │
│八  │87.02.01      │改善進度中心設備      │十九萬零三百七十元    │
│    │87.03.17      │日亞行                │二萬元（屬工程類）      │
├──┼───────┼───────────┼────────────┤
│    │八十七年度    │臺東縣新生國民小學    │二十萬元                │
│九  │87.01.13      │廁所修繕工程          │十九萬八千八百五十元    │
│    │87.01.23      │友聯行                │二萬元（屬工程類）      │
├──┼───────┼───────────┼────────────┤
│    │八十七年度    │臺東縣建和國民小學    │十八萬元                │
│十  │87.01.        │本土鄉土教學設備      │十七萬八千              │
│    │87.01.30      │日亞行                │三萬六千元              │
├──┼───────┼───────────┼────────────┤
│    │八十七年度    │臺東市公所（豐里托兒所│十五萬元                │
│十一│87.02.        │）  兒童綜合遊具      │十四萬九千八百元        │
│    │87.03         │友聯行                │三萬元                  │
└──┴───────┴───────────┴────────────┘
  附表四（午○○）：共收取回扣二十萬元
┌──┬───────┬───────────┬────────────┐
│    │補助年度      │受補助單位            │補助金額（新臺幣）      │
│編號│市府補助時間  │受補助工程、設備名稱  │核銷金額（新臺幣）      │
│    │市府撥款時間  │得標廠商              │回扣金額（新臺幣）      │
├──┼───────┼───────────┼────────────┤
│    │八十七年度    │臺東縣新生國民小學    │二十萬元                │
│一  │86.07.26      │遊戲器材              │十九萬八千九百元        │
│    │86.09.08      │友聯行                │四萬元                  │
├──┼───────┼───────────┼────────────┤
│    │八十七年度    │臺東縣富岡國民小學    │二十萬元                │
│二  │86.07.        │辦公室設備            │十九萬八千六百二十元    │
│    │86.09         │友聯行                │四萬元                  │
├──┼───────┼───────────┼────────────┤
│    │八十七年度    │臺東縣建和國民小學    │二十萬元                │
│三  │86.07.26      │礦物岩石材料          │十九萬五千元            │
│    │86.10.27      │育伸商行              │四萬元                  │
├──┼───────┼───────────┼────────────┤
│    │八十七年度    │臺東縣康樂國民小學    │二十萬元                │
│四  │86.07.        │礦物岩石教材          │十九萬五千元            │
│    │86.09.30      │友聯行                │四萬元                  │
├──┼───────┼───────────┼────────────┤
│    │八十七年度    │臺東縣豐田國民小學    │二十萬元                │
│五  │86.09.23      │教學設備、坐式割草機等│十九萬九千五百元        │
│    │86.12.05      │日亞行、育伸商行      │四萬元                  │
└──┴───────┴───────────┴────────────┘
  附表五（戌○○）：共收取回扣三十萬元
┌──┬───────┬───────────┬────────────┐
│    │補助年度      │受補助單位            │補助金額（新臺幣）      │
│編號│市府補助時間  │受補助工程、設備名稱  │核銷金額（新臺幣）      │
│    │市府撥款時間  │得標廠商              │回扣金額（新臺幣）      │
├──┼───────┼───────────┼────────────┤
│    │八十四年度    │臺東縣康樂國民小學    │五十萬元                │
│一  │83.11.11      │視聽設備              │四十九萬二千二百元      │
│    │84.06.16      │育伸儀器行            │十萬元                  │
├──┼───────┼───────────┼────────────┤
│    │八十七年度    │臺東縣豐年國民小學    │二十萬元                │
│二  │86.12.10      │貝殼展示標本          │十九萬五千元            │
│    │86.12.22      │育伸商行              │四萬元                  │
├──┼───────┼───────────┼────────────┤
│    │八十七年度    │臺東縣新生國民小學    │二十萬元                │
│三  │86.12.10      │貝殼展示標本          │十九萬五千元            │
│    │86.12.31      │友聯行                │四萬元                  │
├──┼───────┼───────────┼────────────┤
│    │八十七年度    │臺東縣康樂國民小學    │二十萬元                │
│四  │86.12.10      │貝殼展示標本          │十九萬五千元            │
│    │86.12.24      │育伸商行              │四萬元                  │
├──┼───────┼───────────┼────────────┤
│    │八十七年度    │臺東縣建和國民小學    │二十萬元                │
│五  │86.12.10      │貝殼展示標本          │十九萬五千元            │
│    │86.12.24      │友聯行                │四萬元                  │
├──┼───────┼───────────┼────────────┤
│    │八十七年度    │臺東縣富岡國民小學    │二十萬元                │
│六  │86.12.10      │貝殼展示標本          │十九萬五千元            │
│    │86.12         │友聯行                │四萬元                  │
└──┴───────┴───────────┴────────────┘
  附表六（甲○○）：共收取回扣三十萬元（一律以補助金額整數之三成計算）
┌──┬───────┬───────────┬────────────┐
│    │補助年度      │受補助單位            │補助金額（新臺幣）      │
│編號│市府補助時間  │受補助工程、設備名稱  │核銷金額（新臺幣）      │
│    │市府撥款時間  │得標廠商              │回扣金額（新臺幣）      │
├──┼───────┼───────────┼────────────┤
│    │八十七年度    │臺東縣新生國民小學    │五十萬元                │
│一  │86.07.26      │整建校園車棚          │四十九萬六千二百六十元  │
│    │86.08.30      │國鑫行                │十五萬元                │
├──┼───────┼───────────┼────────────┤
│    │八十七年度    │臺東縣豐年國民小學    │二十萬元                │
│二  │86.07.26      │礦物岩石教材          │十九萬五千元            │
│    │86.09.12      │友聯行                │六萬元                  │
├──┼───────┼───────────┼────────────┤
│    │八十七年度    │臺東縣新園國民小學    │二十萬元                │
│三  │86.07.26      │貝殼展示標本          │十九萬五千元            │
│    │86.09.02      │友聯行                │六萬元                  │
├──┼───────┼───────────┼────────────┤
│    │八十七年度    │臺東縣新生國民小學    │十萬元                  │
│四  │86.07.26      │遊戲器材              │九萬七千九百元          │
│    │86.11.27      │友聯行                │三萬元                  │
└──┴───────┴───────────┴────────────┘
  附表七（壬○○）：共收取回扣十六萬四千元
┌──┬───────┬───────────┬────────────┐
│    │補助年度      │受補助單位            │補助金額（新臺幣）      │
│編號│市府補助時間  │受補助工程、設備名稱  │核銷金額（新臺幣）      │
│    │市府撥款時間  │得標廠商              │回扣金額（新臺幣）      │
├──┼───────┼───────────┼────────────┤
│    │八十七年度    │臺東縣新生國民小學    │五十萬元                │
│一  │86.07.26      │行政辦公室設備        │四十九萬五千六百五十三元│
│    │86.09.11      │友聯行                │十萬元                  │
├──┼───────┼───────────┼────────────┤
│    │八十七年度    │臺東縣新園國民小學    │十八萬元                │
│二  │86.07.26      │古生物化石展示標本    │十七萬八千元            │
│    │86.11.11      │育伸商行              │三萬六千元              │
├──┼───────┼───────────┼────────────┤
│    │八十七年度    │臺東縣富岡國民小學    │十四萬元                │
│三  │86.11.14      │辦公室設備            │十三萬九千四百元        │
│    │86.11.28      │友聯行                │二萬八千元              │
└──┴───────┴───────────┴────────────┘
  附表八（酉○○）：
┌──┬───────┬───────────┬────────────┐
│    │補助年度      │受補助單位            │補助金額（新臺幣）      │
│編號│市府補助時間  │受補助工程、設備名稱  │核銷金額（新臺幣）      │
│    │市府撥款時間  │得標廠商              │                        │
├──┼───────┼───────────┼────────────┤
│    │八十三年度    │臺東縣豐田國民中學    │二十萬元                │
│一  │82.12.10      │手提無線擴音機        │十九萬九千五百元        │
│    │83.01.07      │國鑫行                │（誤載為豐田國民小學）  │
├──┼───────┼───────────┼────────────┤
│    │八十三年度    │臺東縣豐田國民中學    │十三萬元                │
│二  │82.12.15      │辦公室電話系統        │十三萬元                │
│    │83.01         │國鑫行                │                        │
├──┼───────┼───────────┼────────────┤
│    │八十三年度    │臺東縣康樂國民小學    │十二萬元                │
│三  │82.12.15      │電話講桌等            │十二萬元                │
│    │83.01.06      │一鑫行                │（誤載為豐田國民小學）  │
├──┼───────┼───────────┼────────────┤
│    │八十三年度    │臺東縣豐田國民小學    │五萬元（子○○併補）    │
│四  │82.12.15      │手提無線擴音機        │十九萬九千五百元        │
│    │83.01         │國鑫行                │                        │
└──┴───────┴───────────┴────────────┘
  附表九（丑○○）：共收取回扣十五萬元
┌──┬───────┬───────────┬────────────┐
│    │補助年度      │受補助單位            │補助金額（新臺幣）      │
│編號│市府補助時間  │受補助工程、設備名稱  │核銷金額（新臺幣）      │
│    │市府撥款時間  │得標廠商              │回扣金額（新臺幣）      │
├──┼───────┼───────────┼────────────┤
│    │八十三年度    │臺東縣建和國民小學    │四十萬元                │
│一  │82.09.23      │手提無線擴音機        │三十九萬九千元          │
│    │82.11.22      │國鑫行                │八萬元                  │
├──┼───────┼───────────┼────────────┤
│    │八十三年度    │臺東縣知本國民中學    │二十五萬元              │
│二  │82.11.29      │高速複印印刷機等      │二十四萬八千五百元      │
│    │83.01         │育伸儀器行            │五萬元                  │
├──┼───────┼───────────┼────────────┤
│    │八十三年度    │臺東縣知本國民中學    │十萬元（未○○、鄭安定併│
│三  │82.12.04      │手提無線擴音機        │補）  十九萬九千五百元  │
│    │82.12         │國鑫行                │二萬元                  │
└──┴───────┴───────────┴────────────┘
  附表十（乙○○）：共收取回扣十二萬元
┌──┬───────┬───────────┬────────────┐
│    │補助年度      │受補助單位            │補助金額（新臺幣）      │
│編號│市府補助時間  │受補助工程、設備名稱  │核銷金額（新臺幣）      │
│    │市府撥款時間  │得標廠商              │回扣金額（新臺幣）      │
├──┼───────┼───────────┼────────────┤
│    │八十三年度    │臺東縣康樂國民小學    │四十五萬元              │
│一  │82.10.8       │辦公室設備            │四十五萬元              │
│    │82.12.02      │一鑫行                │九萬元                  │
├──┼───────┼───────────┼────────────┤
│    │八十三年度    │臺東縣康樂國民小學    │十五萬元                │
│二  │82.10.12      │電動營幕等            │十五萬元                │
│    │83.01.12      │一鑫行                │三萬元                  │
└──┴───────┴───────────┴────────────┘
  附表十一（辛○○）：共收取回扣二十五萬二千元（曾返還）
┌──┬───────┬───────────┬────────────┐
│    │補助年度      │受補助單位            │補助金額（新臺幣）      │
│編號│市公所補助時間│受補助工程、設備名稱  │核銷金額（新臺幣）      │
│    │市公所撥款時間│得標廠商              │回扣金額（新臺幣）      │
├──┼───────┼───────────┼────────────┤
│    │八十四年度    │臺東縣建和國民小學    │四十五萬元              │
│一  │              │餐廳及教學設備        │四十四萬五千五百元      │
│    │83.12.27      │育伸儀器行            │九萬元                  │
├──┼───────┼───────────┼────────────┤
│    │八十六年度    │臺東市清潔隊          │十八萬元                │
│二  │86.05.01      │影印機、鑽孔機等      │十八萬零九百元          │
│    │86.05.05      │國鑫行                │三萬六千元              │
├──┼───────┼───────────┼────────────┤
│    │八十六年度    │臺東市公所（市立托兒所│十五萬元                │
│三  │86.05         │）  影印機一台        │十四萬八千五百元        │
│    │86.06.11      │國鑫行                │三萬元                  │
├──┼───────┼───────────┼────────────┤
│    │八十六年度    │臺東市公所（市立托兒所│十五萬元                │
│四  │86.05.        │）  手提式無線擴音機  │十四萬八千八百元        │
│    │86.06.24      │育伸儀器行            │三萬元                  │
├──┼───────┼───────────┼────────────┤
│    │八十七年度    │臺東縣富岡國民小學    │十五萬元                │
│五  │86.12.08      │辦公桌等設備          │十四萬九千九百三十元    │
│    │86.12         │日亞行                │三萬元                  │
├──┼───────┼───────────┼────────────┤
│    │八十七年度    │臺東縣新園國民小學    │十八萬元                │
│六  │86.12.06      │生物化石標本教材      │十七萬八千元            │
│    │86.12.29      │日亞行                │三萬六千元              │
└──┴───────┴───────────┴────────────┘
  附表十二（巳○○）：共收取回扣四十八萬八千元
┌──┬───────┬───────────┬────────────┐
│    │補助年度      │受補助單位            │補助金額（新臺幣）      │
│編號│市公所補助時間│受補助工程、設備名稱  │核銷金額（新臺幣）      │
│    │市公所撥款時間│得標廠商              │回扣金額（新臺幣）      │
├──┼───────┼───────────┼────────────┤
│    │八十三年度    │臺東縣寶桑國民小學    │二十萬元                │
│一  │82.10         │教學設備影印機等      │十九萬九千元            │
│    │82.11.30      │國鑫行                │四萬元                  │
├──┼───────┼───────────┼────────────┤
│    │八十三年度    │臺東縣仁愛國民小學    │二十萬元                │
│二  │82.10.22      │手提無線擴音機        │十九萬九千五百元        │
│    │82.11.26      │育伸儀器行            │四萬元                  │
├──┼───────┼───────────┼────────────┤
│    │八十三年度    │臺東縣仁愛國民小學    │二十萬元                │
│三  │82.12.03      │手提無線擴音機        │十九萬九千五百元        │
│    │82.12.21      │育伸儀器行            │四萬元                  │
├──┼───────┼───────────┼────────────┤
│    │八十三年度    │臺東縣仁愛國民小學    │二十萬元                │
│四  │82.12.24      │手提無線擴音機        │十九萬九千五百元        │
│    │83.01.17      │育伸儀器行            │四萬元                  │
├──┼───────┼───────────┼────────────┤
│    │八十三年度    │臺東縣知本國民中學    │二十萬元                │
│五  │82.10.22      │手提無線擴音機        │十九萬九千五百元        │
│    │82.11.28      │育伸儀器行            │四萬元  │
├──┼───────┼───────────┼────────────┤
│    │八十三年度    │臺東縣豐田國民中學    │二十萬元                │
│六  │82.10.22      │手提無線擴音機        │十九萬九千五百元        │
│    │82.11.29      │國鑫行                │四萬元                  │
├──┼───────┼───────────┼────────────┘
│    │八十三年度    │臺東縣豐榮國民小學    │三十一萬元              │
│七  │82.12.24      │木製綜合遊樂器材      │三十一萬元              │
│    │82.12.30      │一鑫行                │六萬二千元              │
├──┼───────┼───────────┼────────────┤
│    │八十三年度    │臺東縣豐榮國民小學    │三十萬元                │
│八  │83.01.05      │木製綜合遊樂器材      │二十九萬九千五百元      │
│    │83.01.08      │一鑫行                │六萬元                  │
├──┼───────┼───────────┼────────────┤
│    │八十六年度    │臺東市公所（六所市立托│十五萬元                │
│九  │86.06.        │兒所）  自動切紙傳真機│十五萬元                │
│    │86.06.27      │育伸儀器行            │三萬元                  │
├──┼───────┼───────────┼────────────┤
│    │八十七年度    │臺東市公所（市立托兒所│十二萬元                │
│十  │86.10.        │）  遊戲器材          │十一萬九千九百元        │
│    │86.11.28      │育伸商行              │二萬四千元              │
├──┼───────┼───────────┼────────────┤
│    │八十七年度    │臺東縣新園國民小學    │十八萬元                │
│十一│86.07.26      │古生物化石展示標本    │十七萬八千元            │
│    │86.10.27      │育伸商行              │三萬六千元              │
├──┼───────┼───────────┼────────────┤
│    │八十七年度    │臺東縣康樂國民小學    │十八萬元                │
│十二│86.07.26      │古生物化石展示標本    │十七萬八千元      │
│    │86.11.19      │育伸商行              │三萬六千元              │
└──┴───────┴───────────┴────────────┘
  附表十三（戊○○）：
┌──┬───────┬───────────┬────────────┐
│    │補助年度      │受補助單位            │補助金額（新臺幣）      │
│編號│市公所補助時間│受補助工程、設備名稱  │核銷金額（新臺幣）      │
│    │市公所撥款時間│得標廠商              │                        │
├──┼───────┼───────────┼────────────┤
│    │八十三年度    │臺東縣仁愛國民小學    │二十萬元                │
│    │83.01.08      │育伸儀器行            │                        │
├──┼───────┼───────────┼────────────┤
│    │八十二年度    │臺東縣寶桑國民小學    │十萬元                  │
│二  │82.12.15      │黑檀辦公桌等          │十萬元                  │
│    │83.01.26      │一鑫行                │                        │
└──┴───────┴───────────┴────────────┘
  附表十四（子○○）：共收取回扣十八萬元
┌──┬───────┬───────────┬────────────┐
│    │補助年度      │受補助單位            │補助金額（新臺幣）      │
│編號│市公所補助時間│受補助工程、設備名稱  │核銷金額（新臺幣）      │
│    │市公所撥款時間│得標廠商              │回扣金額（新臺幣）      │
├──┼───────┼───────────┼────────────┤
│    │八十三年度    │臺東縣豐田國民小學    │四十萬元                │
│一  │82.12.10      │教學設備（國際牌教材機│三十九萬九千元          │
│    │82.12.11      │等）  國鑫行          │八萬元                  │
├──┼───────┼───────────┼────────────┤
│    │八十三年度    │臺東縣豐田國民中學    │十五萬元                │
│二  │82.10.12      │影印機等              │十五萬元                │
│    │82.11.05      │國鑫行                │三萬元    │
├──┼───────┼───────────┼────────────┤
│    │八十三年度    │臺東縣知本國民小學    │二十萬元                │
│三  │82.10.25      │手提無線擴音機        │十九萬九千五百元        │
│    │82.10         │育伸儀器行            │四萬元                  │
├──┼───────┼───────────┼────────────┤
│    │八十三年度    │臺東縣豐田國民小學    │十五萬元（與賴昆祥一併補│
│四  │82.10.12      │手提無線擴音機        │助）  十九萬九千五百元  │
│    │83.01         │國鑫行                │三萬元                  │
└──┴───────┴───────────┴────────────┘
  附表十五（丁○○）：
┌──┬───────┬───────────┬────────────┐
│    │補助年度      │受補助單位            │補助金額（新臺幣）      │
│編號│鄉公所補助時間│受補助工程、設備名稱  │核銷金額（新臺幣）      │
│    │鄉公所撥款時間│得標廠商              │                        │
├──┼───────┼───────────┼────────────┤
│    │八十五年度    │臺東縣賓茂國民小學    │八萬元                  │
│一  │84.10.18      │視聽教學設備          │七萬八千五百元          │
│    │85.01.25      │國鑫行                │                        │
├──┼───────┼───────────┼────────────┤
│    │八十五年度    │太麻里鄉公所（多良村辦│十五萬元                │
│二  │85.06         │公處）  影印機等      │十五萬元                │
│    │85.06.25      │國鑫行                │                        │
├──┼───────┼───────────┼────────────┤
│    │八十五年度    │太麻里鄉公所（多良村辦│六萬元                  │
│三  │85.06.        │公處）  會議桌等設備  │五萬八千元              │
│    │85.07.22      │國鑫行                │                        │
└──┴───────┴───────────┴────────────┘
  附表十六（庚○○）：共收取回扣六萬元
┌──┬───────┬───────────┬────────────┐
│    │補助年度      │受補助單位            │補助金額（新臺幣）      │
│編號│鄉公所補助時間│受補助工程、設備名稱  │核銷金額（新臺幣）      │
│    │鄉公所撥款時間│得標廠商              │回扣金額（新臺幣）      │
├──┼───────┼───────────┼────────────┤
│    │八十五年度    │臺東縣三和國民小學    │三十萬元                │
│一  │84.12         │視聽教室教學設備      │二十九萬七千二百九十元  │
│    │84.12.22      │友聯行                │六萬元                  │
└──┴───────┴───────────┴────────────┘
附表十七（寅○○）：共收取回扣二十二萬四千元
┌──┬───────┬───────────┬────────────┐
│    │補助年度      │受補助單位            │補助金額（新臺幣）      │
│編號│市府補助時間  │受補助工程、設備名稱  │核銷金額（新臺幣）      │
│    │市府撥款時間  │得標廠商              │回扣金額（新臺幣）      │
├──┼───────┼───────────┼────────────┤
│    │八十三年度    │臺東縣豐榮國民小學    │二十五萬元              │
│一  │83.01.20      │木製遊樂器材          │二十五萬元              │
│    │83.01.25      │一鑫行                │五萬元                  │
├──┼───────┼───────────┼────────────┤
│    │八十三年度    │臺東縣豐榮國民小學    │二十五萬元              │
│二  │83.01.20      │顯微鏡電視攝影機      │二十五萬元              │
│    │83.01.25      │一鑫行                │五萬元                  │
├──┼───────┼───────────┼────────────┤
│    │八十四年度    │臺東縣寶桑國民中學    │二十萬元                │
│三  │83.09.15      │手提無線擴音機        │十九萬九千五百元        │
│    │83.12.09      │國鑫行                │四萬元                  │
├──┼───────┼───────────┼────────────┤
│    │八十四年度  │臺東縣富岡國民小學    │十萬元                  │
│四  │83.09.05      │視聽教學設備          │九萬八千八百元          │
│    │83.10.12      │國鑫行                │二萬元                  │
├──┼───────┼───────────┼────────────┤
│    │八十七年度    │臺東縣新生國民小學    │十二萬元                │
│五  │86.09.22      │教學教具              │十二萬元                │
│    │86.12.23      │友聯行                │二萬四千元              │
├──┼───────┼───────────┼────────────┤
│    │八十七年度    │臺東縣富岡國民小學    │二十萬元                │
│六  │86.09.22      │礦物岩石教材          │十九萬五千元            │
│    │86.10.23      │日亞行                │四萬元                  │
└──┴───────┴───────────┴────────────┘
附表十八（卯○○）：
┌──┬───────┬───────────┬────────────┐
│    │補助年度      │受補助單位            │補助金額（新臺幣）      │
│編號│市府補助時間  │受補助工程、設備名稱  │核銷金額（新臺幣）      │
│    │市府撥款時間  │得標廠商              │                        │
├──┼───────┼───────────┼────────────┤
│    │八十七年度    │臺東縣富岡國民小學    │十八萬元                │
│一  │86.07.30      │古生物化石展示標本    │十七萬八千元            │
│    │86.11         │友聯行                │                        │
├──┼───────┼───────────┼────────────┤
│    │八十七年度    │臺東縣新生國民小學    │十八萬元                │
│二  │86.07.30      │教學設備              │十七萬九千九百五十元    │
│    │86.10.03      │日亞行                │                        │
└──┴───────┴───────────┴────────────┘
附表十九（癸○○）：共收取回扣二十萬一千元
┌──┬───────┬───────────┬────────────┐
│    │補助年度│受補助單位            │補助金額（新臺幣）      │
│編號│市府補助時間  │受補助工程、設備名稱  │核銷金額（新臺幣）      │
│    │市府撥款時間  │得標廠商              │回扣金額（新臺幣）      │
├──┼───────┼───────────┼────────────┤
│    │八十四年度    │臺東縣寶桑國民中學    │二十萬元                │
│一  │83.08.30      │多功能手提無線擴音機  │十九萬九千五百元        │
│    │83.12.09      │國鑫行                │四萬元                  │
├──┼───────┼───────────┼────────────┤
│    │八十四年度    │臺東縣康樂國民小學    │三十萬元                │
│二  │83.08.31      │視聽教學設備          │二十九萬八千三百五十元  │
│    │84.01.04      │國鑫行                │六萬元                  │
├──┼───────┼───────────┼────────────┤
│    │八十七年度    │臺東縣馬蘭國民小學    │四十一萬元              │
│三  │86.11.04      │改善教學及設備（值夜室│四十萬四千七百零五元    │
│    │87.02.24      │整修）  友聯行        │四萬一千元（屬工程類）  │
├──┼───────┼───────────┼────────────┤
│    │八十七年度    │臺東縣新生國民小學    │二十萬元                │
│四  │87.01.13      │礦物岩石鄉土教材      │十九萬五千元            │
│    │87.01.22      │日亞行                │四萬元                  │
├──┼───────┼───────────┼────────────┤
│    │八十七年度    │臺東縣馬蘭國民小學    │二十萬元                │
│五  │87.02         │改善健康中心設備      │十九萬四千四百二十元    │
│    │87.03.16      │育伸商行              │二萬元（屬工程類）      │
└──┴───────┴───────────┴────────────┘
附表二十（丙○○）：共收取回扣二十九萬元
┌──┬───────┬───────────┬────────────┐
│    │補助年度      │受補助單位            │補助金額（新臺幣）      │
│編號│市府補助時間  │受補助工程、設備名稱  │核銷金額（新臺幣）      │
│    │市府撥款時間  │得標廠商              │回扣金額（新臺幣）      │
├──┼───────┼───────────┼────────────┤
│    │八十四年度    │臺東縣康樂國民小學    │四十五萬元              │
│一  │83.11.28      │視聽音樂系統          │四十四萬六千元          │
│    │84.06.16      │育伸儀器行            │九萬元                  │
├──┼───────┼───────────┼────────────┤
│    │八十七年度    │臺東縣富岡國民小學    │十八萬元‧十七萬八千元‧│
│二  │86.07.26      │古生物化石展示標本    │三萬六千元（午○○共同補│
│    │86.09.01      │育伸商行              │助二十萬元）            │
├──┼───────┼───────────┼────────────┤
│    │八十七年度    │臺東縣建和國民小學    │十八萬元                │
│三  │86.07.26      │古生物化石展示標本    │十七萬八千元            │
│    │86.10.16      │育伸商行              │三萬六千元              │
├──┼───────┼───────────┼────────────┤
│    │八十七年度    │臺東縣新生國民小學    │十八萬元                │
│四  │86.07.26      │古生物化石展示標本    │十七萬八千元            │
│    │86.10.08      │國鑫行                │三萬六千元              │
├──┼───────┼───────────┼────────────┤
│    │八十七年度    │臺東縣豐年國民小學    │四十六萬元              │
│五  │86.07.26      │彩色投影機等          │四十五萬九千元整        │
│    │86.10.21      │育伸商行              │九萬二千元              │
└──┴───────┴───────────┴────────────┘
附記：
貪污治罪條例第五條第一項第三款：
有下列行為之一者，處七年以上有期徒刑，得併科新台幣六千萬元以下罰金：
三  對於職務上之行為，要求、期約或收受賄賂或其他不正利益者。
貪污治罪條例第十七條：
犯本條例之罪，宣告有期徒刑以上之刑者，並宣告遞奪公權。
貪污治罪條例第十條第一項、第二項：
犯第四條至第六條之罪者，其所得財物，應予追繳，並依其情節分別沒收或發還被害
人。
前項財物之全部或一部無法追繳時，應追徵其價額，或以其財產抵償之。
八十一年七月十七日修正公布貪污治罪條例第五條第一項第三款：
有下列行為之一者，處七年以上有期徒刑，得併科新臺幣二百萬元以下罰金：
三、對於職務上之行為，要求期約或收受賄賂或其他不正利益者。
八十一年七月十七日修正公布貪污治罪條例第十六條：
犯本條例之罪，宣告有期徒刑以上之刑者，並宣告褫奪公權。
八十一年七月十七日修正公布貪污治罪條例第九條第一項、第二項：
犯第四條至第六條之罪者，其所得財物，應予追繳，並依其情節分別沒收或發還被害
人。
前項財物之全部或一部無法追繳時，應追徵其價額，或以其財產抵償之。
